臺灣高等法院刑事判決　　　　　　 93年度重上更(三)字第4號
上　訴　人
即　被　告　癸○○
　　　　　　庚○○
　　　　　　壬○○
　　　　　　丁○○
上四人共同
指定辯護人　本院公設辯護人　甲○○
上　訴　人
即　被　告　寅○○
選任辯護人　張玉希　律師
上　訴　人
即　被　告　丙○○
選任辯護人　陳政　律師
上　訴　人
即　被　告　己○○
選任辯護人　王東山　律師
　　　　　　李美寬　律師
上　訴　人
即　被　告　子○○
選任辯護人　許文彬　律師
　　　　　　周欣潁　律師
上　訴　人
即　被　告　丑○○
指定辯護人　本院公設辯護人　甲○○
上　訴　人
即　被　告　戊○○
選任辯護人　郭憲文　律師
上列上訴人等因貪污治罪條例等案件，不服台灣基隆地方法院八
十三年度訴字第三九七號，中華民國八十四年五月八日第一審判
決（起訴案號：台灣基隆地方法院檢察署八十三年度偵字第二二
一八、二二二五、二二二六、二二九○、二二九一、二二九二、
二四四三、二四九八、二六九七號）提起上訴，經判決後，由最
高法院第三次發回更審，本院判決如左：
    主  文
原判決關於癸○○、庚○○、壬○○、丁○○、丙○○、寅○○
、己○○、子○○、丑○○、戊○○部分均撤銷。
癸○○、壬○○、丁○○共同依據法令從事公務之人員，對於依
據法令從事公務之人員，關於違背職務之行為交付賄賂，癸○○
處有期徒刑年，褫奪公權貳年；壬○○處有期徒刑貳年，褫奪
公權貳年；丁○○處有期徒刑年陸月，褫奪公權年。
庚○○共同依據法令從事公務之人員，對於依據法令從事公務之
人員，關於違背職務之行為交付賄賂，累犯，處有期徒刑年陸
月，褫奪公權年。
丙○○、寅○○共同依據法令有調查犯罪職務之人員，對於違背
職務之行為收受賄賂，各處有期徒刑拾年陸月，均褫奪公權柒年
。共同所得新台幣拾萬元，應予連帶追繳沒收，如全部或一部無
法追繳時，應以其財產抵償之。
丑○○、己○○、子○○共同公務員包庇走私，各處有期徒刑柒
年，均褫奪公權肆年。
戊○○共同連續公務員明知為不實之事項，而登載於職務上所掌
之公文書，足以生損害於公眾，處有期徒刑壹年陸月。
「隆安一號」漁船（本件犯罪後更名為「恆豐號」）壹艘沒收。
    事  實
一、丙○○係台灣省基隆港務警察所和平島派出所（下稱和平所
    ）巡官兼主管；丑○○係和平所巡佐；寅○○、己○○、子
    ○○均係和平所警員。戊○○則係基隆市警察局第二分局正
    濱派出所（下稱正濱所）巡官兼主管，陳明虛（業經判處有
    期徒刑三月，緩刑三年確定），壬○○均係正濱所警員，七
    人均係依據法令從事公務之人員，平日均負責基隆巿正濱漁
    港（下稱正濱漁港）入港人員、船貨之安全檢查及查緝走私
    物品等職務。
二、庚○○曾因違反懲治走私條例案件，經本院判處有期徒刑十
    月確定，後減為有期徒刑五月，並於民國七十七年十二月三
    十一日執行完畢。
三、八十二年八、九月間，張瑞鳴（綽號張董，另經本院判處有
    期徒刑三年六月，褫奪公權三年）企圖將在大陸地區購買，
    完稅價格超過新台幣（下同）十萬元、重量逾一千公斤之「
    懲治走私條例公告數額管制項目及其數額」所列丁項之大陸
    生產酒類等管制物品私運進入台灣，乃透過友人綽號「大胖
    」之葉勝明（另經本院判處有期徒刑二年六月，褫奪公權二
    年）居間介紹認識癸○○（綽號「益啊」），約定由張瑞鳴
    提供癸○○四百萬元，委由癸○○代為尋找、僱用運貨之船
    隻、車輛及接運走私之工人，並負責行賄買通查驗船舶入出
    港人、貨之港警、漁（安）檢等單位檢查人員，同時安排船
    舶自大陸地區私運管制物品，由台北縣野柳附近漁港進入台
    灣等相關事宜。癸○○則將該四百萬元轉請友人庚○○（綽
    號「天的」）代為辦理。經庚○○首肯後，癸○○即先支付
    庚○○訂金二十萬元。此時，適有「隆安一號」漁船（本件
    犯罪後更名為「恆豐號」）所有人李存禮（已判刑確定）因
    認該船漁獲不佳，遂將船隻委由呂萬枝（綽號「文瑞」，本
    院通緝到案後另行審結）代為媒介出租他人。呂萬枝因與庚○○熟識，復經癸○○、庚○○告知走私計劃後，呂萬枝即
    引介癸○○、庚○○與李存禮洽談。李存禮明知癸○○、庚○○等人租船之目的意在至大陸地區載運私貨走私進口，竟
    仍與二人基於走私之犯意聯絡，同意以一百萬元顯逾通常賃
    船租金之價格，將「隆安一號」出租癸○○、庚○○等人走
    私之用，並收受船舶出租訂金三十萬元。李存禮旋即於八十
    二年十月十九日，將該船寄籍野柳漁港，復僅留用知情之原
    船員賴德藏（已判決確定），共同計劃於台北縣野柳地區之
    漁港走私上岸。呂萬枝、癸○○、庚○○等人租得載貨船舶
    後，即透過知情之友人杜世朝（綽號「細條」已判刑確定）
    找尋知情並具有船長資格之陳朝榮（已判刑確定）及船員潘
    建光（已判刑確定）、蘇崇成（通緝中），分別擔任「隆安
    一號」漁船之船長、船員，另原船員賴德藏則仍擔任輪機長
    ，四人與呂萬枝、張瑞鳴、葉勝明、癸○○、庚○○、李存
    禮共同基於走私及非法航行至大陸之犯意聯絡，由陳朝榮、
    潘建光、蘇崇成、賴德藏等四人依呂萬枝指示，於八十二年
    十一月二日，共同駕駛「隆安一號」漁船自台北縣野柳漁港
    出海，並未經主管機關許可，即直駛大陸福建省馬尾港（下
    簡稱馬尾）。同年月三、四日間，該船駛抵馬尾港靠岸。次
    日即有張瑞鳴委請購買大陸產製酒類之綽號「阿明」之大陸
    林姓成年男子將大陸物品「董公酒」、「貴州醇」、「貴州
    玉醇酒」、「貴州仙台酒」、「瀘州老窖」等酒類及不詳十
    公斤白色桶裝之物，搬運上船，藏載於船倉內，再覆蓋一、
    二百箱之漁貨以為掩飾後，等候呂萬枝指示私運返台時間。
四、癸○○、庚○○、張瑞鳴、葉勝明、呂萬枝等人為使「隆安
    一號」漁船能自台北縣野柳附近漁港順利進港，即共同基於
    行賄之犯意聯絡，推由庚○○設法疏通港口檢查管制單位人
    員。庚○○旋於八十二年十一月底，商請因案革職之警官楊
    隆盛（通緝中）協助走私入港。楊隆盛知悉前部屬壬○○時
    任正濱所警員，乃與癸○○、庚○○、張瑞鳴、葉勝明及呂
    萬枝等人共同謀議，更改由正濱漁港進港。楊隆盛即出面委
    請壬○○運用地緣關係，設法買通安檢單位負責檢查之公務
    人員，使「隆安一號」得以由正濱漁港入港靠岸卸貨。壬○○於八十二年十二月初某日，向擔任義警之居民丁○○告知
    欲從正濱漁港走私之意後，丁○○即與壬○○、楊隆盛、庚○○、癸○○、張瑞鳴、葉勝明、呂萬枝等人共同基於行賄
    之犯意，由丁○○於同日晚間，至和平所向熟識之警員寅○○要求協助走私事宜，經寅○○同意後，代為引見主管丙○○。經丁○○、丙○○、寅○○等三人在丙○○辦公室洽談
    後，丙○○、寅○○向丁○○表示：不會主動去抓（按指查
    緝），但排班（係寅○○）及負責安檢之人，應由事主給付
    金錢為酬等語，對於違背職務之行為為賄賂之要求，並同意
    設法調派親信警員，包庇「隆安一號」走私自正濱漁港放行
    入境。三人會談後，寅○○陪同丁○○出所時，復叮囑丁○○：日後聯繫，以呼叫器呼叫聯絡。丁○○離去後，將丙○○、寅○○等同意包庇走私之消息告知壬○○。壬○○旋即
    帶同丁○○至基隆巿中正路「凱旋門餐廳」引介與楊隆盛、
    庚○○見面，並將疏通結果轉知癸○○等人。未幾，丙○○
    、寅○○二人商妥索價二十萬元，後由寅○○聯絡丁○○告
    以包庇之價碼。丁○○獲悉後，即與壬○○、庚○○、楊隆
    盛在「凱旋門餐廳」會面，將丙○○、寅○○等索取賄賂二
    十萬元之事轉知庚○○，經庚○○允諾，當場交付丁○○十
    萬元為前金；約定另十萬元於事成後付清。復應允走私之後
    ，另答謝二十萬元由丁○○、壬○○朋分，同時告知走私船
    舶係「隆安一號」，預定於八十二年十二月七日二十四時後
    進港（楊隆盛等聯絡均以「辦桌」為暗語）。丁○○、壬○○離開「凱旋門餐廳」後，由丁○○開車載壬○○至基隆巿
    祥豐街七一九號一樓小吃店（已經停業），並由丁○○以呼
    叫器呼叫寅○○回電至小吃店，約寅○○前來。寅○○開車
    來會後，丁○○即將賄款十萬元交由寅○○收受，並轉知寅
    ○○：「所開價碼業為貨主方面承諾，另十萬元於貨物安全
    進港後給付及船名、擬定入港時間為八十二年十二月七日二
    十四時許」等情。寅○○收取賄款後表示，經安排後，會通
    知丁○○等語。丙○○、寅○○得知「隆安一號」入港時間
    後，二人見八十二年十二月七日二十四時以後之班次係由該
    所警員黃大展、郭益甫二人負責船筏進出港檢查勤務，認二
    人不便買通，而調動該班夜間全部執勤人員，時間緊迫，調
    動過大，實非適宜，乃議定商請貨主更改進港時間，並提前
    於八十二年十二月七日二十時至二十四時之間進港，以利更
    改值班表，並安排親信人員負責執行船筏檢查之勤務。寅○○乃於八十二年十二月七日上午，至正濱魚市○○巷道內，
    與丁○○、壬○○見面，並要丁○○等人更改時間。壬○○
    即於同日十二時十九分許，以電話轉知楊隆盛。經楊隆盛告
    以：接運私貨之車輛已定在當日二十四時，再行安排接駁車
    輛、搬貨人員恐有不及，並提議將時間改在八十二年十二月
    九日二十時至二十四時之間。楊隆盛復以電話與庚○○聯繫
    ，再由庚○○轉告呂萬枝以無線電通知陳朝榮於八十二年十
    二月九日二十時至二十二時間由正濱漁港進港，並於入港後
    停泊於基隆巿中正路正濱漁市場旁碼頭。
五、丁○○經由陳旭峰轉知另定之進港時間後，即通知丙○○、
    寅○○。丙○○、寅○○得知後，即共同基於收賄及包庇走
    私之犯意聯絡，由丙○○指示寅○○將和平所八十二年十二
    月九日二十時至二十四時間之值班勤務表，將原負責船筏進
    出港安全檢查之警員陳志峰調為內勤值班人員，再將原排定
    值班之人子○○調為守望人員，由子○○與原排定執行船筏
    檢查之己○○共同值服該班檢查進出港船筏勤務，並由丙○○將包庇癸○○等人走私之事告知己○○、子○○，二人亦
    同意共同為之。另丙○○、寅○○因認擔任帶班執行檢查勤
    務之巡佐丑○○向來草率懶散，遂對丑○○之勤務部分未作
    更動。
六、呂萬枝見一切就緒後，即指示陳朝榮、潘建光、蘇崇成、賴
    德藏等人於八十二年十二月九日二十一時十五分，將「隆安
    一號」駛入正濱漁港。此時己○○、子○○會同不知情之丑
    ○○及安檢憲兵吳聲源登船查驗。己○○、子○○二人明知
    「隆安一號」係丙○○所欲包庇走私入港，竟與丙○○、寅
    ○○基於包庇走私之犯意聯絡，於登船檢查時，卻未依規定
    對該船舶所載貨物作詳實之查驗、紀錄，即任由「隆安一號
    」，以「上架」（即進港維修）為由，臨時駛入正濱漁港內
    ，使船載走私大陸酒類（除扣案一千餘箱外，另有二輛冷凍
    已滿載私貨離去）得以順利進港卸貨。二人復與丙○○、寅
    ○○基於偽造文書之犯意聯絡，由己○○於「機漁船（含船
    員）進出港檢查表」（下稱漁船進出港檢查表）上，偽載「
    上架」之不實查驗結果，就二人所見之漁貨滿載情形則未記
    載於表列「記載事項」中之「漁獲量」、「其他」等欄，用
    以表示該船係空艙。此時不知情之值班警員陳志峰亦依己○○登載之漁船進出港檢查表所載內容，在「基隆港務警察所
    入出海舢舨漁船進出港登記簿」（下稱漁船進出港登記簿）
    內記載上架之事實。己○○、子○○與丙○○、寅○○等四
    人復共同基於概括犯意，由己○○在「基隆港務警察所和平
    島派出所員警工作紀錄簿」公文書上（下稱員警工作紀錄簿
    ），偽載「隆安一號」進港之處理情形為：漁檢部分係「檢
    查良好」、守望情形為「所外監控、狀況良好」之不實記載
    ，再由子○○在該工作紀錄簿之負責守望之紀錄人欄簽名，
    均足以生損害於警務機關對船筏進出港查驗之正確性。
七、陳朝榮、潘建光、蘇崇成、賴德藏將「隆安一號」停泊於正
    濱漁港碼頭後，即與在場等候之呂萬枝、杜世朝及不知情「
    隆安一號」報關事務處理人符蘊和、潘建光之女友接頭後，
    先後離船。庚○○旋於八十二年十二月十日，安排「隆安一
    號」漁船在基隆巿中正路「東隆造船廠」（下稱東隆造船廠
    ）上架，伺機卸貨。庚○○復向不詳姓名之人租用載運車輛
    二輛，及向陳彥塥（即陳有明，案發後更名為陳彥塥已判刑
    確定）租用冷凍功能全無之車號ＧＮ─三八０號冷凍車一輛
    及偽裝作為押運用之帆布車一輛，並請陳彥塥安排僱用走私
    卸貨所需人員。陳彥塥即以每人三千元代價，僱得搬運工人
    二十五人到現場進行搬運。及至八十二年十二月十日二十四
    時許，陳彥塥自行駕駛己有帆布車，帶同工人二十五人（另
    由檢察官飭法務部調查局基隆市調查站追查中）及冷凍車司
    機李建隆等人至「東隆造船廠」內，與綽號「建國」等不詳
    成年男子（亦由檢察官飭法務部調查局基隆市調查站追查中
    ）會合，並基於搬運走私物品罪之犯意聯絡，依庚○○之指
    示進行卸貨、載運等工作。
八、嗣因和平所警員劉啟楠、陳志峰、王膺程等因認己○○、子
    ○○二人就「隆安一號」漁船進行安全檢查之舉止有異，乃
    通告巡佐丑○○：「隆安一號」係似老闆（即丙○○）的船
    ，有從事走私之嫌，藉資提醒丑○○注意，惟丑○○卻不予
    置理。劉啟楠遂對「隆安一號」加以監視，迨至八十二年十
    二月十日中午，果然發現「隆安一號」已在和平所對面基隆
    巿中正路「東隆造船廠」上架，確知「隆安一號」應有走私
    行為，隨即告知丑○○，丑○○始信為真，並自行於該日中
    午前往「東隆造船廠」察看。同日晚間，丑○○再至「東隆
    造船廠」察看「隆安一號」漁船，確知有走私情事，乃於同
    日二十三時五十分許，以公共電話通知正值八十二年十二月
    十一日零時至二時巡邏勤務之同所警員黃大展，囑該班巡邏
    人員黃大展、洪志煌於服勤後，至「東隆造船廠」察看當地
    走私情形。黃大展、洪志煌等即依丑○○指示，於八十二年
    十二月十一日零時二十分許，在該所第五號巡邏箱簽到後，
    駛抵「東隆造船廠」監看走私情形。迨至一時許，黃大展等
    返所將所見走私情形報告丑○○。適因丙○○當日係外宿，
    丑○○為帶班巡佐，可自行命令查緝，乃指示黃大展等前往
    監控，候令處理，不得擅自採取查緝行動。丑○○因對丙○○利用其負責查驗之班次包庇走私，竟未事先告知，大為不
    悅，乃呼叫丙○○回所，並叫醒警員劉啟楠、李宏仁、王建
    華、熊維屏待命前往緝私。丙○○接獲丑○○通知後，即先
    行回所，並與丑○○「密談」後，丑○○竟與丙○○基於包
    庇走私之犯意聯絡，由丙○○率同丑○○與不知情之劉啟楠
    、李宏仁於當日一時五十五分許自和平所出發，同車前往查
    緝。另王建華、熊維屏二人因著裝不及，未能跟上。迨丙○○、丑○○、劉啟楠、李宏仁等抵達現場時，第一、二輛走
    私車輛（庚○○等以「老大」、「老二」稱之）已於同日零
    時三十分左右滿載私貨後離去；第三輛ＧＮ─三八０號冷凍
    車甫行裝貨，丙○○為免走私行為為所屬警員劉啟楠、李宏
    仁發現，即命劉啟楠、李宏仁在外守候警戒，不得進入；僅
    夥同丑○○進入走私巷道內，迨見現場ＧＮ─三八０號冷凍
    車正在裝運私酒，工人亦在附近進行搬運，二人均未緝貨捕
    人。此時丁○○在現場見丙○○等到場，知丙○○係業經勾
    串之人，並認丑○○係亦為丙○○買通之所屬，乃自行進入
    走私現場找丙○○，請丙○○、丑○○，勿為查緝人、船及
    私貨，並將走私物品放行。丙○○因與寅○○早已共同收受
    賄款前金十萬元，乃偽向丁○○表示：如巡佐丑○○不予查
    緝，即可放行，示意丁○○向丑○○疏通。丁○○隨即向丑
    ○○示好，並問丑○○：可否不為查辦，丑○○與丙○○已
    有包庇之犯意聯絡，遂佯稱：只要丙○○說好就好等語。丁○○探知丑○○已無意查辦時，即通知在旁之庚○○入內與
    丙○○、丑○○等商談包庇事宜。丙○○、丑○○二人乃共
    同任由令工人、貨主等在現場自由進出活動、搬貨達三十分
    鐘之久，對車輛、走私物品、人員均未下令查辦。
九、同日二時二十五分許，正濱所值班警員蔡龍鵬（已判刑確定
    ）據一自稱為警員之不詳姓名者以電話報案後，即由巡佐梁
    火龍先行帶同警員蔡龍鵬、蔡國正前往「東隆造船廠」查緝
    ，並向該所巡官兼主管戊○○報告。梁火龍、蔡國正、蔡龍
    鵬等到場後，梁火龍下令所屬查貨抓人，在場搬貨工人見狀
    ，紛紛逃匿，蔡龍鵬並於巷道口捕獲庚○○。丙○○、丑○○見狀況失控，急自巷內走出，表示二人係和平所警員，要
    求正濱所將該案交由和平所處理，不得過問，以遂行包庇之
    企圖。惟遭梁火龍拒絕，梁火龍並即呼叫警網馳援，旋由基
    隆市警局第二分局和一路派出所主管余天選率該所員警王和
    瑚、蔡俊俐及正濱所員警李英得到場協助查緝走私。梁火龍
    即命蔡龍鵬、李英得將正濱所捕獲之庚○○先行帶返該所，
    交值班警員陳明虛看管，再返現場協助查緝。不久，警員王
    和瑚在「隆安一號」上發現私酒，同時捕獲藏匿於船上之不
    詳工人二人。丙○○見目的不達，竟將業已裝有私酒之冷凍
    車鑰匙取走，堅持本案應由和平所辦理，使正濱所人員一時
    無法將車扣離。迨主管戊○○到場後，乃請示上級機關，並
    與丙○○「協調」後，同意由二單位會同查辦，並命在場之
    人共同將剩餘私酒自「隆安一號」漁船搬下，放置於ＧＮ─
    三八０號冷凍車上，丙○○始將私藏之冷凍車鑰匙交付戊○○，經戊○○以貨車將完稅價格共計三十四萬九千二百十九
    元，已逾公告管制數額之前開自大陸走私入台之大陸產製「
    董公酒」五十八箱又三十三瓶、「貴州醇」六十八箱又十七
    瓶、「瀘州老窖」四十六箱又二十三瓶、「貴州玉醇」二十
    五箱、「貴州仙台酒」十六箱又二十七瓶運回正濱所。此時
    ，丙○○唯恐包庇走私之犯行事發，竟意圖隱匿有關「隆安
    一號」漁船走私案件之刑事証據及現場走私人犯，即要求戊○○勿將「隆安一號」上查獲私貨情形據實查報，同時將「
    隆安一號」涉案人船交由丙○○處理。戊○○明知「隆安一
    號」漁船係本件走私罪之重要証據，依法應為查扣，現場船
    員及搬運私貨工人，均係涉嫌走私之現行犯，依法應當場逮
    捕移送偵辦。竟與丙○○與基於犯意聯絡，未將「隆安一號
    」漁船查扣；並任現場現場查獲之工人自由離去，藉以隱匿
    本案相關刑事證據及犯罪嫌疑人。
十、當日凌晨三、四時許，戊○○等正濱所警員押送扣案之酒類
    回所時，丁○○亦尾隨而至。此時，經蔡龍鵬帶回而交由正
    濱所值班警員陳明虛看管之庚○○見丁○○前來，即請丁○○向戊○○要求找人頂替。丁○○為使庚○○得以由他人頂
    替隱匿，乃要求戊○○讓庚○○離去，另以庚○○預備之人
    頂替。經戊○○同意後，丁○○即告知庚○○，再由庚○○
    於正濱所內以電話聯絡綽號「麻阿和」之林松全（經原審八
    十三年度訴字第六八號判決有罪確定）前來頂替。迨林松全
    到達正濱所時，戊○○即乘看管庚○○之警員陳明虛疏於注
    意，指示庚○○離去派出所，並由林松全入所頂替。嗣丙○○亦尾隨正濱所警員至正濱所後，見庚○○業由林松全頂替
    ，即堅持自行訊問林松全，以隱匿「隆安一號」走私之案情
    。此時警員蔡龍鵬正製作林松全筆錄，梁火龍發覺林松全並
    非蔡龍鵬當場逮捕之走私犯人，向戊○○報告，戊○○為使
    隱匿該案刑事證據，向梁火龍稱：「沒你的事，不用多管」
    等語。丙○○進行訊問林松全時，由蔡龍鵬依林松全供述製
    作筆錄。其間，丙○○認林松全所述走私案查獲地點不宜據
    實紀錄，明知該案件係在「東隆造船廠」內之上架船「隆安
    一號」上查獲，竟命蔡龍鵬將原筆錄擱置不用，須另行製作
    筆錄，並未經林松全供述之情形下，由丙○○自行陳述該走
    私案查獲地點：「係貨主叫林松全去瑞芳深澳電廠附近開車
    準備往台中，下交流道他會與我會面．．」云云，指示蔡龍
    鵬將該不實事項記載於警訊筆錄中。蔡龍鵬認非屬實，向主
    管戊○○反應，戊○○竟與丙○○基於犯意聯絡，向蔡龍鵬
    陳稱：依丙○○所述紀錄等語。蔡龍鵬雖明知上開供述實非
    林松全之供述，內容亦為不實，仍與基於概括犯意之丙○○
    、戊○○基於犯意聯絡，將該林松全不實之供詞及丙○○陳
    述之不實查獲情形，記載於職務上所掌之公文書即警訊筆錄
    及刑事案件報告書上，並由戊○○在該報告書上蓋用職名章
    簽核。丙○○並乘蔡龍鵬不注意之際，將蔡龍鵬公務上掌管
    之原真實警訊筆錄予以隱匿，足以生損害於警察機關案件辦
    理之正確性。
十一、庚○○等完成走私及頂替人犯後，張瑞鳴各交付癸○○、
      呂萬枝六萬元充作酬勞，復委由癸○○於同年月十一日下
      午四時許，將現金一百二十五萬元交與呂萬枝；呂萬枝將
      其中二十五萬元留為己有，另七十萬元餘款給付李存禮，
      由李存禮扣除支出後，與前金合併與陳朝榮、潘建光、蘇
      崇成六、四分贓；賴德藏則分給五萬元為酬。癸○○另於
      同年月十二日中午許，將尾款二百五十萬元持至庚○○住
      處，交與不知情之庚○○之妻黃哖收受轉交庚○○。庚○○除給付陳彥塥八萬元搬運費，再由陳彥塥以每人三千元
      給付搬運私貨之工人。庚○○又約請丁○○、壬○○至「
      凱旋門餐廳」內，並以部分私酒為正濱所查獲為由，僅交
      付丁○○十萬元；丁○○將其中四萬元交付壬○○為酬。
      另答應丙○○、寅○○等之後謝尾款十萬元，則因部分私
      貨遭突來之正濱所查獲，拒不給付，丙○○、寅○○始未
      再得取另十萬元賄款。
十二、案經法務部調查局基隆市調查站向臺灣基隆地方法院檢察
      署檢察官聲請核發通信監察書後，由該署檢察官指揮該站
      及基隆市警察局、台灣省基隆港務警察所共同偵查移送、
      及該署檢察官自動檢舉偵查起訴。
    理  由
壹、按對於檢察官之送達，應向承辦檢察官為之；承辦檢察官不
    在辦公處所時，向首席檢察官（檢察長）為之，為刑事訴訟
    法第五十八條所明定。查本院八十九年上更(二)字第七三一號
    刑事判決，檢察官收受之日期，依卷附送達檢察官之判決正
    本送達證書上所載為「91、9、2」，經本院調閱檢察官裁判
    書類登記簿，亦蓋有「91、9、2」阿拉伯數字之職戳，有檢
    察官裁判書類登記簿影本附卷為證。關於該判決正本送達時
    間，經證人即負責送達該文書之本院法警辛○○證稱：「（
    八十九年上更(二)字第七三一號判決何時會送達檢察官？）我
    們三個女法警的工作是照輪，那個月份是乙○○收文，她收
    文登記在送達文件證明簿，她就把所有四十多股，一人分十
    多股，星期一送得上訴的判決，星期三送不得上訴的判決，
    星期五送裁定書類。這件是乙○○送給我們，我們在八月十
    九日星期一整理得上訴的判決，會在我們這邊放置十四天，
    是根據院檢連繫會議作的決議，所以我們送達時間蓋的時間
    是九月二日，就是我們送給檢察官蓋的日期」；「（根據院
    檢連繫會議決議有十四天，這十四天判決書是放在何處？）
    放在法警室」；「（檢察官裁判書類登記簿最上面的日期戳
    是否你登錄前，就已經蓋上日期戳，還是送達檢察官回來再
    加蓋？）我們在九月二日到檢察官辦公室，當場交付檢察官
    ，我們帶日期章與職章，當天給檢察官，當天蓋在簿子上，
    至於送達回證是檢察官當天退給我們，職章與日期戳是送達
    檢察官當場蓋的」等語。本院為求慎重再向本院文書科調閱
    八十三年度院檢第一次業務連繫座談會研究結果為：「（二
    ）依本院實施多年一、二審法院刑事記錄，關於送達注意事
    項一二六之（八）之規定送檢察官較送告訴人、被害人延七
    日，尚稱合理，而今為被害人利益計，擬將得上訴之案再延
    三日，即合計延十日送檢察官」，此有該次座談會提案及本
    院八十三年六月二日（八三）院文廉字第六八一二號函可憑
    。雖該座談會研究結果所稱「十日」，與證人辛○○上述「
    十四天」之證述稍有出入，惟不論送達正本放置於法警室究
    係「十日」或「十四日」？但就檢察官簽收受該判決正本之
    時間觀之，確實為九十一年九月二日，距其提起第三審上訴
    之時間九十一年九月十二日並未逾法定上訴期間，被告等及
    選任辯護人質疑檢察官上訴逾期，容有誤會。至被告己○○
    之選任辯護人請求勘驗法警室裁判書類送達之詳細流程及待
    送達之裁判書類存放情形，核無必要，先此敘明。
貳、癸○○、庚○○部分：
一、訊據上訴人即被告癸○○、庚○○均矢口否認有走私及行賄
    等犯行，被告癸○○辯稱：因受張瑞鳴委託搬運龍安一號船
    上之貨物，乃請庚○○代找工人搬貨，然不曾向警員行賄，
    亦未於案發前去現場等語。被告庚○○辯稱：係受癸○○之
    託，始僱請工人到場搬運貨物，並代找冷凍車司機而已。惟
    查：
（一）同案被告張瑞鳴因欲自大陸地區私運煙酒等管制物品進入
      台灣地區，乃委請被告癸○○代為租船載運，後被告癸○○經由被告呂萬枝、庚○○二人向同案被告李存禮租得「
      隆安一號」漁船，非法航行大陸地區後，私運大陸產製酒
      類等管制物品，於八十二年十二月九日凌晨進入基隆正濱
      漁港等走私事實，業據被告癸○○、庚○○於偵查中坦承
      不諱（見八十三年偵字第二四四三號卷第二四至二八頁、
      同年偵字第二二一八號第六一頁背面、第六五至六八頁、
      八三至九一頁），並經同案被告李存禮、陳朝榮、潘建光
      於偵查、審理中供認無訛，復有查扣隆安一號漁船私運入
      港大陸產製之董公酒、貴州醇、瀘州老窖、貴州玉醇及貴
      州仙台酒等酒類扣押物品清單在卷可證（附於八十二年偵
      字第四０八三號卷第九頁）。而該等酒類確係大陸地區產
      製；完稅價格總額合計已達三十四萬九千二百十九元，已
      逾行政院頒布懲治走私條例公告管制物品項目及其數額中
      丙項第四款中所規定之新台幣十萬元管制數額等情，有財
      政部基隆關稅局八十三年二月十九日八四中普緝字第０一
      五二七號函附於原審法院八十三年度訴字第六八號案卷可
      稽。同案被告陳朝榮、李存禮、潘建光三人亦因本件走私
      ，經原審判處有期徒刑一年，緩刑三年確定。另隆安一號
      漁船係李存禮於七十九年四月購得，並登記為中華民國船
      籍，亦有台灣省交通處基隆港務局第一０三二０號函在卷
      為憑。查同案被告陳朝榮、李存禮、潘建光與被告癸○○
      、庚○○及呂萬枝均無怨隙，設非確有共同非法航行大陸
      地區藉以走私之事實，絕無一致自陷入罪誣指被告二人之
      必要，被告二人亦無於偵查中自承走私等犯行之可能。同
      案被告陳朝榮、李存禮及潘建光所供，及被告庚○○、癸○○於偵查中自白，均屬可信。被告二人於本院審理中空
      言否認，顯無可採。事證明確，被告二人共同非法航行大
      陸地區及準走私犯行均堪以認定。
（二）被告二人及呂萬枝為使「隆安一號」漁船能將張瑞鳴在大
      陸地區購買之酒類順利走私進港，遂與張瑞鳴、葉勝明等
      人共同謀議，由張瑞鳴出資四百萬元，其中一百二十五萬
      元作為打通關節之用，並推由庚○○負責處理疏通行賄港
      警等安檢人員，庚○○即經由楊隆盛結識壬○○、丁○○
      ，再由丁○○向和平所主管即丙○○、警員寅○○行賄十
      萬元後，使該船得以自正濱港順利入港等情，業經被告癸○○、庚○○於偵查中及原審初訊時坦承不諱（見八十三
      年偵字第二四四三號卷第二五至二八頁、同年偵字第二二
      一八號第六一頁背面、第六五至六八頁、八三至九一頁、
      原審卷第五六、五七頁）。核與被告壬○○、丁○○於偵
      查中供述情節相符（見八十三年偵字第二二二五號卷二至
      四頁、二九、三十頁、五一至五三頁、六九、七十頁；八
      十三年偵字第二二二六號卷第十二至十四頁、十六至二十
      頁、六八至七三頁、第八二至八四頁、九二至九三頁），
      復有調查局監聽被告庚○○、壬○○與楊隆盛連絡本件行
      賄事宜之電話通訊紀錄，及壬○○表示「要更改時間」而
      與楊隆盛「磋商時間」，壬○○稱「排班要一週排定，現
      在換太明顯」之對話譯文在卷可考（附於八十三年度他字
      第一三七號卷）。再被告癸○○於八十三年七月十五日調
      查局訊問供稱：張瑞鳴說有一批大陸貨要運到台灣，問我
      能否找到漁船，我就找呂萬枝，他說可以去租一艘船，他
      就向李存禮租了隆安一號漁船．．．隆安一號漁船無法順
      利返回野柳港時，庚○○表示可由東隆造船廠上岸，遂邀
      約庚○○、呂萬枝、「張董」（即張瑞鳴）及「大胖」（
      即葉勝明）在凱旋門西餐廳謀議，由「張董」出四百萬元
      ，其中一百二十五萬元為船隻費用，其餘二百七十五萬元
      為庚○○使該批貨安全上岸之費用。後庚○○通知船已上
      岸，彼等五人又相約在該餐廳見面，由庚○○開車帶至東
      隆造船廠等情（八十三年偵字第二四四三號卷，第二十五
      頁正面）。同案被告陳朝榮於同年六月二十七日在調查局
      訊問時亦供稱：八十二年十月間，我透過朋友杜世朝介紹
      認識呂萬枝，他要我到野柳漁港接隆安一號漁船至大陸馬
      尾接載漁貨，我們到大陸馬尾港時，有一自稱林姓男子向
      我表明係呂萬枝及庚○○的朋友，有批貨要我載運，貨搬
      上船時才發現還有匪酒．．．．大約在十二月七、八日，
      我接到呂萬枝通知我在十二月九日晚上八至十時從基隆正
      濱漁港入港，我乃按指示於當晚從正濱港入港，當時呂萬
      枝、杜世朝等人都在港邊等候（見八十三年偵字第二二九
      ０號卷第二、三頁）。則被告癸○○、庚○○二人既與呂
      萬枝、張瑞鳴共同向同案被告李存禮承租「隆安一號」漁
      船進行走私，復謀議以二百七十五萬元交由被告庚○○負
      責行賄漁港安檢人員，以利入港。同案被告呂萬枝復指揮
      船長陳朝榮如何由大陸地區取貨，並指示聯絡返回台灣之
      時間及進港之港口，迨該漁船入港時，同案被告呂萬枝、
      庚○○均在場港接應，顯見被告二人確有共同走私及行賄
      之事實。被告告二人所辯，均無可採。事證明確，被告二
      三人行賄犯行均堪以認定。
參、丁○○、壬○○部分：
一、訊據上訴人即被告丁○○、壬○○均矢口否認有行賄等犯行
    ，被告丁○○辯稱：是壬○○在一家餐廳告訴我，他朋友的
    船壞了，不知能否進港，我就幫他請教港警所警員，經警員
    表示可以而已。被告陳旭峰辯稱：我只是吃飯時單純介紹楊
    隆盛與丁○○認識，不知丁○○是要請示如何進港，事後收
    受丁○○四萬元係私人債務等語。惟查：
（一）被告庚○○於偵查中先後供稱：「約在八十二年十一月底
      ，癸○○來找我，說有一艘船叫「隆安一號」帶了匪酒無
      法進港，要我幫忙讓該船進港，他願意付我四百萬元，因
      此我就找楊隆盛幫忙，後來經楊隆盛介紹認識丁○○，他
      說有辦法使其從正濱漁港進來，所以我先付他十萬元，事
      後我又付他二十萬元．．．走私之貨品據我所知是「張董
      」，但他委託癸○○與我接觸。事前癸○○給我二十萬元
      ，事後又給我八十萬元。」（見八十三年度偵字第二二一
      八號第六一頁至第六三頁正面）「八十二年十一月底，癸○○找我幫忙載有大陸酒之隆安壹號入港，說要給我四百
      萬，其中一百二十五萬指定要給船公司，後來阿益直接支
      付給船公司。我們是在我家談的。我交付十萬元給丁○○
      是第一次到凱旋門餐廳時，他尚有帶幾個人坐在隔壁桌，
      我不認識，而我這邊有阿益及楊隆盛和我去，十萬元是要
      給丁○○處理事情。」（見八十三年度偵字第二二一八號
      第六五頁背面至第六七頁）「八十二年十一月底，癸○○
      找我幫忙載有大陸酒之隆安一號入港，說要給我四百萬，
      我即經由楊隆盛介紹認識丁○○，他答應可以從正濱漁港
      進來，所以我先付他十萬元先行活動打點。八十二年十二
      月初在基隆市○○路「凱旋門餐廳」與丁○○第一次見面
      ，事前癸○○即先交二十萬元予我，經他答應向和平島港
      警聯絡看看。於同年月四日又約在相同地點第二次見面，
      丁○○說：「只走私煙、酒、香菇等農產品是沒關係，但
      不能有白粉、槍枝，沒人報不會主動去抓，但排班負責安
      檢人員還是要付費」。當場我即答應事成過關就給港警二
      十萬元，並先行支付丁○○十萬元去活動打點。隔天又約
      在同地點見面，丁○○將和平島港警所安檢排班時間轉達
      ，我也將隆安一號船名及載運大陸酒等告知。事後約十二
      月十四日，丁○○與另一不知名男子又約我和楊隆盛在同
      地點見面，要我給安檢港警二十萬元，但我表示隆安一號
      並未順利全部過關，按規矩二十萬不能給，但為了感謝丁○○活動關說，由一人一車大陸酒頂罪，因此我付他十萬
      元由他去處理。（見八十三年度偵字第二二一八號第八三
      頁背面至第八六頁）。依被告庚○○所供，被告丁○○確
      曾收受庚○○十萬元，作為行賄警員包庇走私之用。
（二）被告丁○○於基隆市調查站訊問時供稱：「八十二年十二
      月一日左右（確實日期記不清楚）我和壬○○、楊隆盛（
      楊哥）、庚○○（天仔）等人，在凱旋門餐廳介紹互相認
      識。壬○○、庚○○、楊隆盛等人表示有一批匪酒、香菇
      ，打算從正濱漁港進來，問我有沒有門路，我於當晚即到
      和平所找寅○○，將庚○○等人的意見轉達，寅○○即邀
      丙○○與我面談，丙○○表示；「假如只是香菇、煙、酒
      等農產品是沒關係，千萬不要有白粉及槍枝，只要沒人報
      ，我是不會主動去抓，但是排班負責安檢的人，你們還是
      要給人家錢。談妥之後，寅○○即將我帶到外面告訴我，
      以後有什麼事call我就好，不要到辦公廳來，並將call機
      號碼給我」。我們第二次在凱旋門餐廳會面，庚○○確曾
      給我十萬元之現金，要我轉交給和平所人員。當天我拿到
      錢，由我開車載壬○○至祥豐街壬○○住所附近的一家小
      吃店（已停業），我即按指示叩機給寅○○，請他來。他
      一來，我就將該十萬元交給他，並說；「這是我朋友隆安
      一號船走私匪貨進港的前金，等這條船安全過關後，再給
      十萬元」，鄧即表示；「這筆錢我會拿給主管，你等我通
      知」，後來寅○○叩機邀我在漁市場邊見面，他當時告訴
      我十二月九日晚上八時至十二時的班沒問題可以進來，我
      再通知壬○○轉告庚○○他們。船名是庚○○給我現金十
      萬元時即第二次在凱旋門餐廳會面，由庚○○告訴我的。
      我將錢給寅○○時，確有將船名告訴他。」（見八十三年
      度偵字第二二二六號第十二頁背面至第十四頁正面）「第
      一次到凱旋門餐廳是壬○○邀我去的，我和壬○○一起去
      。到場後，庚○○和一個稱楊哥的人在場。見過面後當天
      或隔天晚上才去找寅○○。第一次是逕到新港所去找他，
      後來就用呼叫器找他出來，曾在壬○○家樓下及漁市場碰
      面。在新港分駐所時，我和寅○○是在裡面談，當班的在
      外面當班，我告訴他我在正濱所有一位姓陳的警員朋友，
      他的朋友要走私香菇、煙酒進來，他說要問他們主管。之
      後他聯絡我說主管說可以，要二十萬元。在壬○○家樓下
      的小吃店呼叫寅○○，約他來拿錢，他有來拿錢，我交給
      他十萬元，壬○○在場。錢是在我回消息給庚○○說可以
      了，並約他第二次在在凱旋門餐廳，他給我的，當時尚有
      楊哥、壬○○在場。庚○○確實叫我拿錢給和平所的人，
      庚○○說另十萬元等船過了才給，我拿錢給寅○○時有跟
      他說，沒有再給其它的錢了。後來庚○○有拿一筆十萬元
      給我，是我和壬○○分，我拿了六萬元，他拿四萬元。庚○○是在拿十萬元給我交給港警所時，才告訴我船名是隆
      安一號。」（見八十三年度偵字第二二二六號第十六頁背
      面至第二十頁正面）「偵查中我說是透過一個人去找新港
      分駐所的主管，那個人即是寅○○，是他打呼叫器給我，
      開著一部自用車到漁市場見我，並安排告訴我進港的時間
      即是寅○○。我第一次去新港分駐所，與寅○○在一個小
      房間談，我告訴他我在正濱所有一位姓陳的警員朋友，他
      的朋友要走私香菇、煙酒進來，可否幫忙，後來他找丙○○一起到一個小房間，他們二個跟我說可以，但他們表示
      槍、毒品不行。當天沒開價錢，是事後寅○○通知我。（
      見八十三年度偵字第二二二六號第四五頁至第四七頁）（
      同八十三年度偵字第二二一八號第一三三頁至第一三五頁
      ）「我跟寅○○聯絡後，他找了他巡官在辦公室談事，該
      巡官即庭上之人（指丙○○）。事後我有在正濱漁市場遇
      到他，要我上車，說他未拿到餘款。這次港警所答應幫忙
      開出二、三十萬元之間，是寅○○告訴我價錢的。」（見
      八十三年度偵字第二二二六號第一○○頁）。另被告壬○○於調查局及檢察官訊問中亦坦承：「八十二年十二月初
      ，楊隆盛向我表示有批貨要進來，問我有沒有辦法，我找
      丁○○問有沒有辦法向港警所活動，後來我邀約丁○○、
      庚○○、楊隆盛在凱旋門餐廳碰面，談到有批貨要進來，
      希望丁○○向和平派出所活動，隔天丁○○回話說沒問題
      ．．他們準備花四十萬元，二十萬元給和平所，二十萬元
      由丁○○與我分配，後來船走私進來，我們又在凱旋門餐
      廳碰面，因部分匪酒被查獲，庚○○僅同意給丁○○十萬
      元，丁○○從中抽取四萬元給我。」（見八十三年偵字第
      二二三五號卷第二至四頁、第五二至五五頁、第六九至七
      十頁）。則依被告丁○○、壬○○所供，被告二人確有與
      被告庚○○共同向和平所警員行賄，藉以包庇本件走私，
      並收受被告庚○○交付之十萬元。
（三）按被告庚○○與被告丁○○、壬○○素無怨隙，當無自陷
      刑責而虛構自身與被告丁○○、壬○○共同向警員行賄之
      理；被告丁○○、陳旭峰亦無一致坦承代為行賄，並收取
      被告庚○○交付之十萬元酬勞。況被告丁○○、壬○○上
      開所供，亦有被告壬○○與楊隆盛連絡商議行賄、確定進
      港時間之電話通信監聽錄音帶及錄音譯文、被告丁○○與
      被告寅○○之呼叫器連絡之通話紀錄，及被告丁○○行賄
      被告寅○○、丙○○後，丙○○指示被告寅○○更改之和
      平所勤務配備表在卷可證。足見被告庚○○、丁○○、壬○○自白行賄犯罪，確與事實相符。事證明確，被告丁○○、壬○○共同違背職務行賄犯行均堪以認定。
（四）法務部調查局基隆市調查站九十三年八月二十日調隆肅字
      第○九三五六○○五○一○號雖函稱：「本案於八十三年
      六月二十四日製作丁○○調查筆錄時，並未錄音而係全程
      錄影存證」等語，然按刑事訴訟法第一百條之一第一項，
      訊問被告，除有急迫情況且經記明筆錄者外，應全程連續
      錄音之規定，係八十六年十二月十九日增定之條文，殊難
      以事後法律之增定，即認先前依合法程序所製作之調查筆
      錄有暇疵。退而言之，縱本案同案被告丁○○所為調查筆
      錄未經錄音，然其於調查中所為之自白，既未能證明確係
      非基於其自由意思或因受強暴、脅迫、利誘而為，且有補
      強證據足認與事實相符，自具有證據能力。
（五）查000000000呼叫器所有人為陳坪，此經本院更
      一審向電信局查明屬實，有該中華電信股份有限公司長途
      及行動通信分公司八十八年六月五日長帳密八八字第四十
      八號函在卷可稽（詳上更(一)卷(一)第二三九、二四○頁），
      其真正所有人為即和平島派出所警員李宏仁之妹李逸菁於
      本院前審審理時亦供稱：「（000000000號呼叫
      器是你的？）是我給我哥李宏仁，我哥是警察，他在二年
      前已死亡。」（詳本院更二審卷(一)第二七四頁），參諸被
      告丁○○於八十三年六月二十二日在基隆調查站訊問時供
      稱：主管（指丙○○）打呼叫器給我．．．他的呼叫器號
      碼為000000000號（見臺省基隆港務警察所刑事
      案件偵查卷宗第二十九頁）；復於偵查中供稱：我是用呼
      叫器和寅○○聯絡，寅○○的呼叫器號碼為000000
      000號（見八十三年度偵字第二二二六號第九十二頁背
      面）等情，足證該000000000號呼叫器雖由李逸
      菁交予警員李宏仁使用，但李宏仁亦曾交予丙○○或寅○○使用，是寅○○辯稱000000000號呼叫器為李
      逸菁所有，雖與事實相符，但仍難以該呼叫器非寅○○所
      有，即為被告寅○○有利之認定。
肆、丙○○、寅○○、己○○、子○○、丑○○、戊○○部分：
一、訊據上訴人即被告丙○○、寅○○、己○○、子○○、丑○○、戊○○均矢口否認有上開犯行，被告丙○○辯稱：因陳
    志峰感冒，無法進入冷凍庫查船，遂指示寅○○將陳志峰與
    子○○對調勤務，後因接獲通知到達現場，為求績效，乃表
    示此案交由和平所處理，並非收受賄款而意圖包庇走私或湮
    滅證據等語。被告寅○○辯稱：係主管丙○○表示陳志峰感
    冒，不宜值查船勤務，並指示將陳志峰與子○○之值班勤務
    對調，並無收受丁○○賄款等語。被告己○○辯稱：當晚由
    巡佐丑○○帶班，並有警員子○○及憲兵吳聲源會同查船，
    我負責前艙，子○○負責後艙，巡佐負責駕駛艙，因前艙滿
    是漁貨，無法進入，遂以手電筒照射查看，約十五至二十分
    鐘後，並無發現可疑之處，乃一同下船，後即於進出港檢查
    表上記載漁貨1000箱上架，卻遭不知名之人塗銷漁貨1000
    箱等語。被告子○○辯稱：因與丙○○相處不睦，丙○○不
    可能找其配合包庇走私，且與己○○共同查船時，無發現任
    何異狀等語。被告丑○○辯稱：我是帶班查船，查了二十幾
    分鐘，己○○及子○○都說沒有問題才下來，迨漁船上架發
    現走私後，即報告主管查緝，並無包庇走私之情事。被告戊○○辯稱：係經梁火龍報告後才知道有人犯，當時是蔡龍鵬
    帶人犯庚○○回所，同時製作筆錄，後蔡龍鵬私下放走庚○○，並自行取用其置於派出所內之主管章蓋於移送書上，並
    無與丁○○協商由林松全頂替庚○○之事等語。
二、經查：
（一）被告庚○○等人為使「隆安一號」漁船走私大陸酒等物順
      利進港卸貨，乃輾轉經由被告壬○○、丁○○向被告丙○○、寅○○期約行賄，並由丁○○先付被告寅○○賄款十
      萬元後，得以依約走私上岸。後因正濱所接密報後，派員
      查緝，始查獲本案等情，業據被告丁○○、壬○○於調查
      局及檢察官偵查中供述甚詳，已如前述（詳如上述理由一
      （二）部分）。被告丙○○於偵查中書立自白書，載稱：
      「八十二年十二月初，本所警員寅○○告稱有一艘漁船要
      載運香菇進港，是否可以。我回答他先問清楚再說。數日
      後寅○○告知是隆安一號，總代價新臺幣三十萬元（本院
      按此部分期約金額應以丁○○等所供之二十萬元為正確，
      丙○○所稱之三十萬元，應係記憶錯誤所致）。我答應可
      以。數日後寅○○表示該船定於十二月九日二十時至二十
      四時之間進港，於十二月九日下午五時左右，我告知本所
      警員己○○、子○○此事，．．．．當晚二十一時四、五
      十分左右，我自家回返本所，確知隆安一號是否已進港，
      值班陳志峰告稱該船進港上架，且要到泊靠處找船長補記
      船員姓名，我說他值班不能離開，讓子○○去辦就可．．
      ．。」（見原審八十三年度訴字第三九七號第三二二頁至
      第三二六頁）。在原審亦供稱：「我有寫了一份自述狀上
      面有陳述整個事實（民國八十三年八月十二日寫給檢察官
      ），起訴犯罪事實有很多地方出入，不實在，有些細節有
      所出入，但是對『隆安一號』走私的事情，我確實有做，
      我知錯了，請法官給予自新的機會，我有包庇走私」等語
      （見原審卷第一宗第五十四頁反面至第五十五頁），已明
      確坦承包庇走私之事，僅辯稱起訴之部分事實或細節有出
      入。而證人即警員陳志峰於偵查中證稱：「我不曉得為何
      會被調到值班勤務，是看到勤務表才知道的。」（見八十
      三年偵字第二二九一號卷第一八０頁）。及至本院更一審
      訊問時亦稱：「我那天值班，都坐在值班台登記漁船進出
      ，我忘了當天是否因感冒始申請主管調換為一般值勤務，
      值班台距隆安號漁船五十至一百公尺，當天在值班台看不
      到檢查的情形。」（見本院更一審八十八年五月十九日訊
      問筆錄）。參以陳旭峰與楊隆盛於八十二年十二月七日十
      二時十九分之電話監聽通聯紀錄譯文內容亦有壬○○表示
      「要更改時間」，而與楊隆盛「磋商時間」之對話，但壬○○稱「排班要一週排定，現在換太明顯」云云（詳第一
      三七號他字卷一六月份影本第00000000號監聽作
      業報告表），足見被告寅○○、丙○○辯稱：因陳志峰感
      冒，始與子○○對調勤務，要非屬實。依被告丁○○供稱
      ：行賄寅○○、丙○○十萬元；被告丙○○自白書所載事
      實及證人陳志峰證稱：當天在值班台看不到檢查的情形等
      語，被告寅○○、丙○○應係收受丁○○之賄款十萬元，
      為求順利包庇，始將原定查船之陳志峰調為值班勤務無訛
      。被告寅○○違背職務收受賄賂及包庇走私犯行堪以認定
      。至被告丙○○事後改稱，於收押看守所期間遭受不明藥
      物之毒害，精神恍惚，偵查中之自白核非事實，自無證據
      能力。惟查被告並無法提出被下藥之具體事證，本院前審
      函詢臺灣基隆看守所「查明在押被告丙○○在所期間所服
      用藥物情形？」；據覆稱：「（一）本所歷年來均無專任
      醫院駐所，僅聘一名特約醫師每週蒞所看診三次，依收容
      人病情開立處方配藥，將病情用藥記載於「診療記錄簿」
      內，自八十八年起本所聘有護士後，始有專人製作病歷和
      管理，前揭「診療記錄簿」因事隔久遠，已無從查考。（
      二）貴院來函附件藥包內之藥物品名scanol，其學名為
      acetaminophen屬於一般常用的鎮痛解熱藥物，服藥後不
      會產生幻覺，本所向來開給收容人之藥物均屬合格且符合
      其病情需要，並未購買會令人產稱迷幻之禁藥」等語，此
      有該所九十年九月十三日基所戒字第○一三九九號函在卷
      可證。又被告曾向立委王拓陳情，指陳羈押期間曾被施以
      藥物逼供及毆打，並連續被以密集方式施放有毒煙霧薰害
      或暗中在食物、飲料及醫務室供給之感冒藥等滲入為禁藥
      物殘害其身心健康等情，業經該所查無實據，回報法務部
      矯正司，亦有該所八十八年十二月十七日基所戒字第○二
      三三五號函可憑。再查被告至八十三年八月二十五日經當
      庭開釋後，雖於八十三年九月三日曾前往長庚紀念醫院（
      基隆分院）住院，但其症狀為「高尿酸血症、頭痛、肝功
      能異常」有卷附該院診斷證明書可考；本院函調被告於長
      庚紀念醫院（基隆分院）八十三年九月至八十四年二月就
      診相關病歷資料，亦未發現有任何中毒病症之記錄及治療
      ，有該院九十四年三月二十一日（94）長庚院基字第○六
      六九號函檢附之病歷影本一份在卷可查。再揆諸常理，看
      守所人員與被告所涉刑案並無關連，亦無破案壓力，斷無
      對被告下藥之理！被告所辯於看守所內被下藥乙節，不合
      常情，更無所據。又被告寅○○另稱：八十二年十二月七
      日上午人在基隆港警所接受學科常訓，又同年月十二月四
      日至六日休假，自不可能於十二月初在派出所與主管丙○○見面。惟寅○○於八十二年十二月三日下午四時離開派
      出所，同日廿二時廿分返所（見和平所員警出入登記簿）
      。則被告王寅○○於離開派出所前，仍可能與被告丙○○
      、丁○○洽談。縱於休假期間，亦可能以呼叫器與丁○○
      連絡利收受十萬元賄款。再被告寅○○於同年月七日上午
      七時四十分至十一時二十分參與常年教育，然當天七時四
      十分前仍有時間；或以電話與丁○○洽談更改隆安一號漁
      船進港時間。足見被告寅○○此部分所辯，無從為有利之
      認定，併此敘明。
（二）被告丙○○、丑○○於八十二年十二月十一日凌晨約二時
      許，率同警員劉啟楠、李宏仁前往東隆造船廠查緝本件走
      私時，先命劉、李二人在外守候，被告丙○○、丑○○則
      進入走私巷道內，其間，被告丁○○與庚○○先後進入巷
      道內，四人在場交談二、三十分鐘後，正濱所員警始趕到
      現場。在此之前，被告丙○○均未有指示任何查捕行動等
      情，業據證人劉啟楠、李宏仁於偵查中結證明確，二人並
      當庭指認丁○○、庚○○即係與被告丙○○、丑○○交談
      之人（見八十三年偵字第二二二六號卷第一０四頁反面、
      第一０六頁反面末行、第一一二頁）。觀之卷附本院函請
      內政部警政署基隆港務警察局拍攝原執行漁檢工作服及一
      般警察制服彩色照片，雖有明顯不同，但衡以劉啟楠、李
      宏仁均為警務人員，長年參與港務漁檢工作，對於穿著漁
      檢工作服之梁火龍、蔡國正，應無誤認之虞。被告丑○○
      辯稱：劉啟楠、李宏仁將滯留現場之梁火龍、蔡國正誤當
      為丁○○和庚○○，即非可採。再同案被告蔡龍鵬於偵查
      中供稱：「當日二時二十五分始接獲報案，隨即報告梁火
      龍，並與梁火龍帶同警員蔡國正於十分鐘後到達現場，復
      有基隆市警察局受理民眾報案紀錄在案可證。另證人梁火
      龍、蔡國正亦於偵查中一致結稱：彼等到達現場時，冷凍
      車車頭有一堆人，經梁火龍喝令抓人，現場人員即四散逃
      逸，當時梁火龍在車上及地上發現有私酒，蔡龍鵬並在現
      場逮獲庚○○，此時丙○○等人才出來，並表示已先到四
      、五十分鐘，應由和平所承辦，但梁火龍以彼等看不出有
      進行查辦，予以拒絕，等候巡官戊○○到場等語（八十三
      年偵字第二二一八號卷第一三八頁至第一四三頁）。另證
      人即和平所前往支援丙○○等人之警員黃大展、洪志煌於
      偵查中證稱：同日凌晨二時五分至現場時，並未發現有任
      何行動，且未能聯絡上丙○○，故不敢逕自行動，仍在造
      船外守候，直至正濱所人員前來，才尾隨入內（見偵二二
      二六卷第一一六頁反面、原審八十四年四月十八日訊問筆
      錄）等情。顯見被告丙○○、丑○○於正濱所到達前三、
      四十分鐘即已到場東隆造船廠，並與被告丁○○、庚○○
      等人交談無疑。則被告丙○○、丑○○二人率隊前往查緝
      走私，竟僅令警員劉啟楠、李宏仁在外等候，二人卻與丁○○、庚○○在現場「談話」幾達三、四十分鐘之久，其
      間復任令在場之工人自由搬運私酒上車，毫無任何扣貨、
      逮捕人犯等查緝行為，迨梁火龍、蔡國正、蔡龍鵬抵達現
      場時，仍見有走私現場群眾聚集、庚○○亦能肆無忌憚進
      入走私巷道內而為蔡龍鵬捕獲。顯見被告丙○○、丑○○
      於和平所出發時，即有共同包庇之犯意。參以被告丁○○
      於偵查中供稱：「和平島派出所警員到現場後，我有到裡
      面和丙○○、丑○○協調。丑○○問我貨主是誰、船是怎
      麼進來的，丙○○在旁邊一句話都不講。我向他們說如果
      可以的話，儘量把船放出去，我就找庚○○進來跟他們講
      。我有問丙○○把貨放掉可不可以，他說他沒有意見，要
      問巡佐丑○○。而我問丑○○可否把貨放掉，他則說巡官
      說好就好。」（見八十三年度偵字第二二二六號第一○五
      頁）及被告庚○○於偵查中供稱：「基隆港警所和平島派
      出所人員到達時，我原在東隆造船廠外，丁○○先進入東
      隆造船廠和丙○○、丑○○談，後來丁○○找我進去等語
      。」依被告丁○○、庚○○上開所供，應係被告庚○○等
      事先並無行賄被告丑○○之意，後因被告丑○○接獲蔡龍
      鵬報告，並前去東隆造船廠查緝，知悉有走私之事，經被
      告丙○○於派出所遊說被告丑○○後，始同意共同包庇。
      迨被告丁○○、庚○○前來時，被告丙○○即指示丁○○
      、庚○○二人與被告丑○○洽談包庇之代價甚明。事證明
      確，被告丙○○、蔡棋棋材共同包庇走私犯行均堪以認定
      。
（三）被告己○○於原審初訊時坦承：「當天傍晚我們主管丙○○有跟我說，這一班有一條船載了一些香菇，要我幫忙一
      下。」被告子○○於原審初訊亦自承：「當初船進來沒有
      仔細去查，我確實沒有仔細去檢查船，確實有讓那些東西
      進來，是上面暗示的，是丙○○。」被告丙○○於原審同
      次訊問亦供稱：「隆安一號」走私的事情，我確實有做，
      我知錯了，我有包庇走私。（見原審卷第五四、五五、五
      六頁）。另證人即該所警員劉啟楠、陳志峰於偵查中分別
      證稱：「我只看到己○○、子○○上去查二、三分鐘就下
      來，當時陳志峰表示隆安一號船員名字未登記，丙○○在
      旁聽到制止，並表示這件事讓漁檢的己○○、子○○去做
      ，丁○○到達現場和丙○○、丑○○協調後，有叫庚○○
      進去。」「我不曉得為何會被調到值班勤務，是看到勤務
      表才知道的，當天己○○、子○○查船時間很短，差不多
      三分鐘即回，劉啟楠說要查船員的名字，被丙○○制止，
      我是照他們檢查簿內容寫上架，我才在進出港檢查簿上寫
      「上架」。我和劉啟楠發現查船情形可疑，我向丑○○表
      示這條船可能有走私，他沒有做任何處理」（見八十三年
      偵字第二二九一號卷第一七八頁正面、第一七九頁反面、
      一八０頁）。依被告吳壹峰、子○○及丙○○所供，及證
      人劉啟楠、陳志峰證言，被告吳壹峰、子○○事先確受被
      告丙○○指示放行隆安一號漁船走私，遂未確實檢查該船
      ，並故意不為登載船員之姓名至灼。雖被告己○○另稱：
      當天與憲兵吳聲源共同檢查船隻，確無發現任何走私情形
      ，並曾在漁船進出港檢查表上記明有漁貨一千箱，後遭人
      塗銷等語。證人吳聲源亦於本院更一審八十八年五月十九
      日調查時結稱：我當時在基隆擔任憲兵，當時職務是在港
      口檢查物品及人有無偷渡與走私，有與子○○至現場上船
      檢查隆安一號漁船，己○○我忘了，當時警察有三個，我
      與子○○檢查後半部，先入船內之廚房、臥房，結有果都
      沒有檢查出任何問題，前半部的情形我就不曉得，檢查約
      二十分鐘，沒有聞到酒味。另外一組查了多久我不知道，
      但下船時有會同下船等語。惟證人吳聲源亦職司漁檢職務
      ，亦與被告己○○、子○○利害一致，所為證言難免偏頗
      ，自不得為被告己○○、子○○有利之認定。再經原審調
      閱扣案「隆安一號」船之漁船進出港檢查表所載，該船於
      八十二年十二月九日進港之漁獲欄上記載「上架」二字證
      人即警員陳志峰調查局訊問時亦稱：隆安一號漁船入港理
      由是上架修護，我是根據隆安一號出入港檢察簿本所安檢
      人員己○○在上簽證「上架」內容來登記本所登記簿，該
      進出港檢查表「上架」之登載，確是吳壹峰所寫等語（附
      於原審卷第二二二頁），並有該漁船進出港檢查表、證人
      陳志峰據該表填載之漁船進出港登記簿及被告己○○、子
      ○○偽載安檢情形良好之員警工作紀錄簿在卷可證。足認
      被告吳壹峰此部分所辯，要無可採。再證人即警員吳文化
      於原審結稱：他籍漁船入港時，應嚴密檢查有無攜帶可疑
      物品及偷渡人犯，如有可疑物品，應予查扣或報由帶班警
      員或主管處理，且檢查人員除於報關簿上記載該船進港理
      由外，尤須特別詳細查驗該船所載貨物之貨名、數量、貨
      物欲如何處理等情形，並詳細在查驗紀錄簿上記明，若報
      關簿上僅登載「上架」二字，即表示該船係空船等情，核
      與原審查閱卷附「台灣地區船筏人員進出漁港及海岸安全
      檢查作業規定」所附「漁船、漁民進出港檢查作業程序表
      」；及「基隆港務警察所安檢工作任務訓練教材」等規定
      相符。本院為求慎重再向交通部港務局函詢：「漁船臨時
      進港上架是否必須空艙？」，據覆：「為求安全起見，應
      於上架前儘量淨空各艙為宜」等情，此有該局九十三年一
      月十六日基港航技字第093000 1139號函可憑；本院另向
      內政部警政署基隆港務警察局函詢：「漁船進出港檢查表
      漁獲量欄記載「上架」代表何意？「上架」前是否必須空
      艙? 如漁獲量要在當地處理，應如何加註？」，據覆：「
      本局漁安檢時，漁船出港檢查表內漁獲量欄記事資料－「
      上架」即表示該船進港事由為至修船廠修船。「上架」即
      代表該船應是空艙，一般常理上架檢修前均已清空船艙。
      如漁獲量需在當地處理，其應於記事欄內註記「卸魚」或
      再加註「及上架」等情，亦有該局九十三年二月十七日基
      港警保字第0930001490號函可證。被告己○○雖一再表示
      當時確有記載漁獲數量一千箱，不知何故被塗銷云云，經
      本院更二審中將該扣案之「漁船進出港檢查表」正本送往
      法務部調查局鑑定結果：甲類鑑定資料即本件系爭漁船檢
      查表之「機漁船（含船員）進出港檢查表」，發現有曾遭
      刮擦塗抹之痕跡，惟該痕跡之原字跡內容因已遭刮擦塗抹
      ，無法正確辨識」等語，有法務部調查局九十年十月十九
      日（九○）陸（二）字第九○○六○九七六號鑑定通知書
      一紙在卷可按（詳本院卷(三)第九十五頁），並有該機漁船
      （含船員）進出港檢查表原件扣案可稽（詳本院更二審卷
      附証物袋），由上供述及鑑定結果可知，該進出港檢查表
      右邊，雖曾有記載，但因內容被塗銷致無法查考其原始記
      載內容為何？究係記載被告所謂之「漁獲量」？或為符合
      上揭相關規定記載「空艙」、「卸魚」等，均不得而知。
      然就證人陳志峰於調查局之供述：隆安一號漁船入港理由
      是上架修護，我是根據隆安一號出入港檢察簿本所安檢人
      員己○○在上簽證「上架」內容來登記本所登記簿等情觀
      之，被告己○○如記載漁獲量一千箱，在未清艙之前，自
      不可能進港「上架」修護，其為隱瞞陳志峰，斷無記載漁
      獲量之理？則被告己○○、子○○事前既經被告丙○○告
      知該隆安一號將私運管制物品入港，被告己○○復自承發
      現漁貨一千箱，卻未依規定記載貨物貨名、數量，並於漁
      港漁船進出港檢查表上，虛偽登載「上架」之不實事項，
      顯係自始即與被告丙○○共同包庇之意至灼。事證明確，
      被告二人此部分犯行均堪以認定。
（四）被告吳壹峰、子○○嗣後一致否認坦承包庇走私情事，並
      均辯稱：原審筆錄未將全部語意完整記載云云。經本院更
      二審函請原審檢送八十三年八月十七日庭訊筆錄筆錄錄音
      帶，據覆稱：「經查該案八十三年八月十七日第一次調查
      訊問所為之錄音帶，業於八十四年八月二十九日檢卷送上
      訴時，已依原頒法庭錄音辦法第七條第二項規定除去錄音
      」等情，此有臺灣基隆地方法院九十年九月二十四日基院
      政刑孝八三訴三九七字第一九五二九號函在卷可稽（見本
      院更二審卷三第六十八頁）。按法庭錄音僅為輔助錄音之
      不足，被告是否為如此陳述自應依筆錄之記載為證，此觀
      刑事訴訟法第四十七條之規定自明，本件要難以被告吳壹
      峰、子○○事後空言否認，即推翻此項供述。至刑事訴訟
      法第四十四條之一條「審判期日應全程連續錄音；必要時
      ，並得全程錄影」之規定，係九十二年二月六日增定之條
      文，自不得以此新曾定之條文，規範八十三年八月十七日
      之審判筆錄，因此，縱然該審判期日錄音帶，因依法庭錄
      音辦法規定除去錄音而不存在，亦難憑此即為有利被告吳
      壹峰、子○○之認定。被告己○○、子○○於原審初訊時
      坦承包庇走私之供述，自具有證據能力。
（五）被告戊○○明於偵查中供稱：當天查獲走私經梁火龍通知
      到場，人犯及貨物帶回正濱所，我也有回所，港警所王巡
      官把車發動後，把車鑰匙拿走，一直開到八斗子漁港時才
      交給我，我到場時有丁○○在現場，他要求我把案件讓給
      漁港所來辦等語（原審刑事卷附八十三年他字第一三七號
      案，第三五二頁）。證人梁火龍於偵查中證稱：我與蔡龍
      鵬、蔡國正趕抵現場，看到車前有一堆人，我看到貨車內
      及地下都是酒，在現場蔡龍鵬說有抓查到司機，我叫他把
      抓到的人帶回去，我和戊○○有一同到船上去，戊○○與
      港警所協調後才開始搬酒，蔡龍鵬抓到的人不是林松全，
      在問筆錄時，我發現人犯被換掉，丁○○到所來找過戊○○，後來我發現人犯不對，我就問戊○○，他叫我不要管
      （見同上偵查卷第三四七至三五０頁）。同案被告蔡龍鵬
      亦於偵查中供稱：林松全的筆錄是我作的，但我押回來的
      不是林松全，筆錄是丙○○問的，後來丙○○要我改筆錄
      ，我有望望戊○○，他有跟我說照丙○○問的寫，當天丁○○有進入正濱所，並且在主管室和所間的走道向戊○○要求換一個人，我經過有親耳聽到，當時人犯還沒換，
      人犯也有說要換一個人等語（見同上卷第三四四至三四六
      頁）。另被告庚○○於偵查中多次供稱：我想林松全出面
      頂罪，乃先至正濱派出所借電話，打了三通電話回家尋問
      林松全行蹤，後來才發現他睡在帆布車上，俟酒全部搬上
      船邊冷凍車後，我即隨警步行回正濱派出所等候，而由林
      松全開該冷凍車至正濱派出所，我乃在所外告訴他說就由
      他出面頂罪，該花的我會花，要他放心，林松全也答應，
      並出面向警方表示貨全是他所有，並製作筆錄，當時正濱
      所警員即要我離開。」（見八十三年度偵字第二二一八號
      第八三頁背面至第八六頁）「我就進現場後，警察就把我
      抓到正濱派出所，我在派出所內打了三通電話回家，要我
      太太找林松全來替我頂罪，後來丁○○來了，我就要求他
      要換人，他就去找警察說，然後再來告訴我可以換人。到
      了天亮前後，林松全來了，我就被趕出派出所。事後我、
      楊隆盛、壬○○、丁○○又在「凱旋門」見面，我又給了
      丁○○十萬元酬謝丁○○、壬○○。我找林松全頂罪，答
      應給他二萬元，至於其它所有費用都由我另外付。林松全
      交保後，我就交二萬元給他了。（見八十三年度偵字第二
      二一八號第一八七頁背面至第一九○頁正面）「我由警方
      押到正濱派出所，丁○○隨後也趕到正濱所，經由他和警
      察疏通後，警方才同意由林松全出面頂替我製作查獲筆錄
      ，我即離開派出所。林松全當天沒有參加隆安一號漁船私
      貨之卸貨工作，是我在正濱派出所打電話，將他自野柳找
      來的，他約隔了半小時才到。（見八十三年度偵字第二二
      一八號第二四四頁背面至第二四九頁）。被告丁○○於偵
      查中亦先後供稱：當天我被壬○○叩機吵醒後，即前往現
      場查看，發現正濱所主管戊○○及和平所主管丙○○在為
      案件誰屬起爭執，後來戊○○下令所屬將車、匪酒及人犯
      數名，包括庚○○，帶到正濱所辦公室。我向戊○○表示
      ：「庚○○是我朋友，這些東西是他的，可以的話，是不
      是幫幫忙，人和貨都放了」，戊○○表示：「這件案子，
      人家都知道了，不能就這樣」。後來戊○○留下一名司機
      林松全作筆錄，扣押一車的匪酒，並將全案移送二分局第
      三組偵辦。」（見八十三年度偵字第二二二六號第十二頁
      背面至第十四頁正面）「當時僅有庚○○一人被押解到該
      所，並無其他的涉嫌人在場。庚○○坐在該所值班臺警員
      後的椅子上，而港警所和平島派出所主管王姓巡官及巡佐
      坐在值班臺旁的椅子上，而戊○○則走來走去在處理該案
      。我一進入該所，庚○○要我去找戊○○關說，換人被押
      ，放他出去處理該走私案的後事。庚○○向我提出要求後
      ，我隨即當場向戊○○提出換人被押之事，戊○○即同意
      ，於是庚○○立刻走到派出所內門旁，叫其朋友「馬仔河
      」即林松全來換人，於是林松全獨自進入該所來換人。現
      場相關警員即讓庚○○離開該所，再由基隆港警所王姓巡
      官訊問林松全，由當時在該所服務之蔡龍鵬寫筆錄。換人
      當時約六時左右，在場之人除我、庚○○、林松全外，尚
      有和平島派出所的王姓巡官、巡佐及正濱派出所之戊○○
      巡官、警員蔡龍鵬、值班警員我不記得，共五位警察人員
      在現場。戊○○沒有好處，因為他和我很熟。」（見八十
      三年度偵字第二二二六號第七○頁背面至第七三頁正面）
      「我有在正濱所要求戊○○讓庚○○換人，戊○○有親口
      同意，庚○○就找林松全來代替。庚○○離開正濱所無人
      阻擋，他在派出所沒有拿錢出來。」（見八十三年度偵字
      第二二二六號第八二頁背面至第八三頁正面）。另正濱所
      處理本件走私案之刑案偵查卷警訊筆錄及扣押物品表內，
      均僅載稱：林松全於八十二年十二月十一日凌晨三時，駕
      車載運大陸酒類，在基隆市○○路三六九號附近路邊被查
      獲，從未提及「隆安一號」私運大酒類之事。被告戊○○
      並在扣押物品註記「本案由線民向查緝機關檢舉查獲，被
      告戊○○、丙○○均在扣押物品表查獲人員欄上簽名，有
      該筆錄及扣押物品表在卷可稽，被告戊○○於駐區督察訊
      問時亦坦承：「我有約略看過一遍筆錄。」（見八十三年
      度他字第一三七號卷第二一頁）。證人梁火龍、王和瑚於
      偵查中及原審調查時均結稱：與同仁余天選、蔡俊俐到現
      場支援時，因和平所堅持辦理，相持不下，戊○○到場協
      調後，戊○○下令把地上及船上之貨搬至貨車上，其在船
      上發現兩名工人，就交由船下其餘同事看管等語（八十三
      年偵字第二二一八號卷第一二一頁反面至第一二二頁正面
      、原審八十四年四月十八日訊問筆錄）。警員余天選、蔡
      俊俐亦一致結證：當天有部分酒由船上卸下，王和瑚亦有
      抓到兩名工人，迄彼等二人與王和瑚先行離開時，工人都
      還在現場，並未離開等情（見偵字二二一八卷第一二五頁
      反面、一二八頁反面至一二九頁正面）。按被告丁○○、
      庚○○、蔡龍鵬及證人梁火龍、王和瑚、蔡俊俐與被告戊○○、丙○○或為朋友關係；或為警務同仁，復均無怨隙
      ，自無一致設詞誣指被告戊○○、丙○○之可能。彼等指
      稱，自屬可信。則依上開被告及證人所稱，被告戊○○、
      丙○○均親自到達東隆造船廠之走私現場，並親見「隆安
      一號」漁船私運大陸酒類，警員蔡龍鵬、王和瑚、蔡俊俐
      等人並於現場逮捕被告庚○○及數名搬運工人，被告戊○○、丙○○復隨同人、貨回到正濱所。然正濱所竟未依法
      移送逮捕之人犯庚○○，亦無其他逮捕工人之訊問筆錄，
      復未將走私之重要證據「隆安一號」漁船扣案，移送書內
      復隻字未提「隆安一號」漁船於東隆造船廠走私之事，再
      以非走私之林松全頂替庚○○接受被告丙○○訊問，製作
      不實走私內容筆錄，被告戊○○經巡佐梁火龍告知人犯有
      誤，竟置之不理，猶與被告丙○○共同以林松全為犯罪嫌
      疑人移送，並與蔡龍鵬共同製作不實之警訊筆錄。足見被
      告戊○○、丙○○確有共同隱匿本件走私之人犯、證據及
      登載不實公文書無疑。而被告丙○○認蔡龍鵬原製作之林
      松全筆錄不妥，乃指示蔡龍鵬重行製作，已據蔡龍鵬供述
      如前。則該蔡龍鵬原製作之林松全筆錄，顯遭被告丙○○
      隱匿至灼。事證明確，被告丙○○、戊○○之此部分犯行
      均堪以認定。
（六）被告庚○○於偵查中先後供稱：「丁○○到派出所和警察
      說話，警察後來叫我離開，我就回去了，正濱派出所當日
      凌晨有數通電話打到我家是我自己打回家的，因當時我被
      抓到派出所，警察讓我打電話回家。」（見八十三年度偵
      字第二二一八號第六一頁至第六三頁正面）「是我出面找
      林松全頂罪，八十二年十二月十一日凌晨隆安一號為警查
      獲時，已有一部冷凍車裝好離開，一部則裝好停靠路邊，
      一部帆布車在東隆造船廠邊，一部冷凍車則剛裝五十箱酒
      停在船邊，我靠近觀看時亦為警抓住，警方發現船上尚有
      大陸酒，乃要在場工人搬酒上車，當時我未看見林松全，
      心想找他出面頂罪，乃先至正濱派出所借電話，打了三通
      電話回家尋問林松全行蹤，後來才發現他睡在帆布車上，
      俟酒全部搬上船邊冷凍車後，我即隨警步行回正濱派出所
      等候，而由林松全開該冷凍車至正濱派出所，我乃在所外
      告訴他說就由他出面頂罪，該花的我會花，要他放心，林
      松全也答應，並出面向警方表示貨全是他所有，並製作筆
      錄，當時正濱所警員即要我離開，因此林松全如何製作筆
      錄我不清楚。」（見八十三年度偵字第二二一八號第八三
      頁背面至第八六頁）「我進入現場，後來警察來了，就把
      我抓到正濱派出所，我在派出所內打了三通電話回家，要
      我太太找林松全來替我頂罪，後來丁○○來了，我就要求
      他要換人，他就去找警察說，然後再來告訴我可以換人。
      到了天亮前後，林松全來了，我就被趕出派出所。」（見
      八十三年度偵字第二二一八號第一八七頁背面至第一九○
      頁正面）「我由警方押到正濱派出所，丁○○隨後也趕到
      正濱所，經由他和警察疏通後，警方才同意由林松全出面
      頂替我製作查獲筆錄，我即離開派出所。林松全當天沒有
      參與隆安一號漁船私貨之卸貨工作，是我在正濱派出所打
      電話，將他自野柳找來的，他約隔了半小時才到。」（見
      八十三年度偵字第二二一八號第二四四頁背面至第二四九
      頁）被告丁○○亦於偵查中先後供稱：戊○○下令所屬將
      車、匪酒及人犯數名，包括庚○○，帶到正濱所辦公室。
      我向戊○○表示；「庚○○是我朋友，這些東西是他的，
      可以的話，是不是幫幫忙，人和貨都放了」，戊○○表示
      ；「這件案子，人家都知道了，不能就這樣」。後來戊○○留下一名司機林松全作筆錄，扣押一車的匪酒，並將全
      案移送二分局第三組偵辦。」（見八十三年度偵字第二二
      二六號第十二頁背面至第十四頁正面）「我步行到該所時
      ，僅有庚○○一人被押解到該所，並無其他的涉嫌人在場
      。庚○○坐在該所值班臺警員後的椅子上，而港警所和平
      島派出所主管王姓巡官及巡佐坐在值班臺旁的椅子上，而
      戊○○則走來走去在處理該案。我一進入該所，庚○○要
      我去找戊○○關說，換人被押，放他出去處理該走私案的
      後事。庚○○向我提出要求後，我隨即當場向戊○○提出
      換人被押之事，戊○○即同意，於是庚○○立刻走到派出
      所內門旁，叫其朋友「馬仔河」即林松全來換人，於是林
      松全獨自進入該所來換人。現場相關警員即讓庚○○離開
      該所，再由基隆港警所王姓巡官訊問林松全，由當時在該
      所服務之蔡龍鵬寫筆錄。換人當時約六時左右，在場之人
      除我、庚○○、林松全外，尚有和平島派出所的王姓巡官
      、巡佐及正濱派出所之戊○○巡官、警員蔡龍鵬、值班警
      員我不記得，共五位警察人員在現場。」（見八十三年度
      偵字第二二二六號第七○頁背面至第七三頁正面）「我有
      在正濱所要求戊○○讓庚○○換人，戊○○有親口同意，
      庚○○就找林松全來代替。庚○○離開正濱所無人阻擋。
      」（見八十三年度偵字第二二二六號第八二頁背面至第八
      三頁正面）。而被告庚○○坦承經警方逮捕後，曾在正濱
      派出所內打三通電話回家（見偵字第二二一八號偵查卷第
      一八九頁反面）；經核卷存之電話通聯紀錄，顯示八十二
      年十二月十一日三時十九分至二十分、二十三分至二十四
      分、三十六分至三十七分，正濱派出所與庚○○住處之電
      話先後有三次通聯（見基隆市警察局調查第二分局涉嫌走
      私案卷第一六之三頁、第一六之四頁）。另同案被告蔡龍
      鵬於供稱：林松全係由丙○○訊問，丙○○並指示製作不
      實之調查筆錄及刑事案件報告單等語，亦有調查筆錄、基
      隆市警察局正濱派出所刑事案件報告單在卷可稽（見基隆
      市警察局第二分局涉嫌走私案卷內第九之二頁、第九之九
      頁）。又依被告蔡龍鵬始終堅稱：逮捕庚○○後，交由值
      班警員陳明虛看管，而被告丁○○、庚○○等均未提及陳
      明虛有縱放之事，顯係被告戊○○乘陳明虛疏於注意戒護
      之際，指示庚○○乘機離去無疑。則依上開事證所示，被
      告戊○○於正濱所內，公然任由被告庚○○以電話通知林
      松全前來頂替，迨林松全前來時，復指示被告庚○○亦離
      去派出所，被告戊○○明知林松全係頂替庚○○之人，竟
      仍以林公全為本件走私人犯製作筆錄，顯見被告戊○○確
      有縱放庚○○脫逃及幫助林松全頂替至灼。雖被告庚○○
      係由蔡龍鵬逮捕，然被告戊○○係依法負有查緝走私之職
      務。被告戊○○既與蔡龍鵬等警員共同執行查緝任務，則
      蔡龍鵬逮捕之被告庚○○，自亦屬被告戊○○職務上依法
      逮捕之人犯。事證明確，被告戊○○縱放人犯脫逃及幫助
      頂替犯行均堪以認定。
伍、供述證據，每因陳述人之認知、記憶、表達能力不同，及誠
    實意願、利害關係等因素，而發生前後供述不一，或相互間
    有所歧異之情形。故審理事實之法院，對於供述證據之證明
    力判斷，應斟酌其供述之全般意旨，綜合全卷證據資料，依
    經驗法則與論理法則，細加縷析釐清，探求真意，去瑕存真
    ，以定取捨；如其基本事實所為之陳述於真實性無礙時，自
    非不得採為證明之資料。倘不為真意之縷析探求，徒以比對
    供述資料在形式上之差異，或任意予以切割，擷取片言，偏
    執一端，遽認其供述矛盾不符，而就基本事實所為之陳述於
    真實性無礙部分，恝置不論，悉數摒棄，則其採證職權之行
    使，即難謂於法無違。本件被告庚○○、癸○○、壬○○、
    丁○○、寅○○、丙○○，及證人張瑞鳴、葉勝明等人在基
    隆市調站、偵查及歷次審理中，關於如何包庇走私，及行賄
    之時間、地點、金額等情節所為之供述，雖有不一；但對於
    庚○○、癸○○等人共同謀議買通安檢單位之員警，經由楊
    隆盛、壬○○、丁○○、寅○○等人，輾轉引見前台灣省基
    隆港務警察所和平島派出所主管丙○○，同意包庇「隆安一
    號」漁船私運大陸地區酒類自正濱漁港上岸等情，彼等所為
    基本事實之供述互核一致，自得採為證據，併此敘明。
陸、八十二年十二月十日二十四時許，陳彥塥帶同搬運工人多達
    二十五人及冷凍車司機李建隆等人至「東隆造船廠」內，與
    綽號「建國」等不詳成年男子會合，並依庚○○之指示進行
    卸貨、載運。迨丙○○、丑○○、劉啟楠、李宏仁等抵達現
    場時，第一、二輛走私車輛已於同日零時三十分左右滿載私
    貨離去；第三輛ＧＮ─三八０號冷凍車甫行裝貨，故本件走
    私之大陸酒之數量，已無從估算，要難僅以扣案之大陸酒，
    換算其完稅價格僅一百四十餘萬元，即推定張瑞鳴絕無可能
    花費四百萬元之運送及打通關節費用，進而否定被告癸○○
    於調查站及偵查中之供述。
柒、核被告癸○○、庚○○所為，均係犯懲治走私條例第十二條
    、第二條第一項準走私罪、臺灣地區與大陸地區人民關係條
    例第八十條第一項未經許可航行至大陸地區罪；被告癸○○
    、庚○○另犯貪污治罪條例第十一條第一項之行賄罪；被告
    壬○○係犯貪污治罪條例第十一條第一項行賄罪。被告丁○○係犯貪污治罪條例第十一條第一項之行賄罪、刑法第一百
    六十四條第二項、第三十條之幫助頂替罪、第一百六十四條
    之使犯人隱匿罪。公訴人認被告丁○○向被告戊○○關說要
    求以林松全頂替庚○○部分，係犯刑法第一百六十三條第一
    項之公務員縱放脫逃罪，然庚○○係被告戊○○等依法逮捕
    之人犯，被告丁○○僅係以言詞關說被告戊○○同意以林松
    全頂替庚○○，藉以隱匿庚○○。則庚○○離去派出所，乃
    係被告戊○○縱放脫逃所致。被告丁○○所為，應係構成幫
    助林松全頂替罪，此部分起訴法條尚有未洽，應予變更。被
    告寅○○係犯修正前貪污治罪條例第四條第一項五款之違背
    職務收賄罪、懲治走私條例第十條第一項包庇走私罪、刑法
    第二百十三條公務員登載不實罪。被告丙○○係犯修正前貪
    污治罪條例第四條第一項五款之違背職務收賄罪、懲治走私
    條例第十條第一項包庇走私罪、刑法第二百十三條公務員登
    載不實罪、刑法第一百六十四條第一項使人犯隱匿罪、第一
    百三十八條第一項之隱匿公文書罪及同法第一百六十五條隱
    匿刑事證據罪。被告己○○、子○○均係犯懲治走私條例第
    十條第一項之包庇走私罪、刑法第二百十三條公務員登載不
    實罪。被告丑○○係犯懲治走私條例第十條第一項包庇走私
    罪。被告戊○○係犯刑法第二百十三條公務員登載不實罪、
    刑法第一百六十三條第一項之縱放脫逃罪、刑法第一百六十
    四條第二項、第三十條之幫助頂替罪及同法第一百六十五條
    隱匿刑事證據罪。被告癸○○、庚○○、壬○○、丁○○所
    犯行賄罪；被告丙○○、寅○○所犯收受賄賂罪，行為後貪
    污治罪條例已於八十五年十月二十三日修正公布施行。有關
    行賄罪之刑罰，比較修正前第十條與修正後第十一條之規定
    ，雖修正前所規定一年以上七年以下有期徒刑，得併科新台
    幣三十萬元以下罰金，較修正後所規定之處一年以上七年以
    下有期徒刑，得併科新台幣三百萬元以下罰金為輕。但如行
    為人在偵查或審判中自白者，修正前之舊法僅規定減輕其刑
    ，修正後之新法則規定為減輕或免除其刑。而刑法第二條第
    一項但書比較時，應就罪刑有關之共犯、未遂犯、連續犯、
    牽連犯、結合犯以及累犯加重、自首減輕、暨其他法定加減
    原因、與加減例等一切情形，綜其全部之結果，而為比較，
    再適用有利於行為人之法律處斷。故犯行賄罪，如於偵查或
    審判中自白者，應以適用有利於行為人之新法。被告癸○○
    、庚○○、壬○○及丁○○等所犯行賄罪於偵查中自白犯行
    ，自應適用修正後之貪污治罪條例第十一條第一項、第三項
    論處。惟被告丙○○、寅○○所犯違背職務收賄罪，依修正
    前貪污治罪條例第四條第一項五款之違背職務收賄罪，處無
    期徒刑或十年以上有期徒刑，得併科新臺幣三百萬元以下罰
    金；修正後係貪污治罪條例第四條第一項五款對於違背職務
    上之行為，要求、期約或收受賄賂或其他不正利益者，處無
    期徒刑或十年以上有期徒刑，得併科新臺幣一億元以下罰金
    。比較新舊法，以修正前有利於被告丙○○、寅○○二人，
    依刑法第二條第一項但書規定，應適用修正前之規定論處。
    被告癸○○、庚○○就所犯準走私罪及非法航行大陸地區罪
    部分，與李存禮、杜世朝、陳朝榮、潘建光、賴德藏、蘇崇
    成、張瑞鳴、葉勝明、呂萬枝間，有犯意聯絡及行為分擔，
    均為共同正犯。又台灣地區與大陸地區人民關係條例第八十
    條第一項前段之罪須以「中華民國船舶、航空器或其他運輸
    工具所有人、營運人或船長、機長、其他運輸工具駕駛人」
    違反第二十八條第一項規定者，為成立要件。被告癸○○、
    庚○○雖不具該等身分，然因與具該身分之同案被告陳朝榮
    、賴德藏等人共同為之，依刑法第三十一條第一項規定，仍
    應論以共同正犯。至台灣地區與大陸地區人民關係條例第雖
    於八十六年五月二十四日修正公布，惟該條例八十條第一項
    規定之刑罰與修正前相同，自應適用修正後之規定。被告癸○○、庚○○所犯準走私罪及未經許可航行至大陸地區罪間
    ，有方法結果之牽連犯關係，應從一重之準走私罪處斷。被
    告癸○○、庚○○、壬○○、丁○○所犯準走私及行賄罪間
    ，均有牽連犯關係，應從一重以行賄罪處斷。被告丁○○所
    犯行賄、幫助頂替及使人隱匿罪間，亦有方法結果之牽連犯
    關係，應從一重以行賄罪處斷。公訴人認係數罪併罰，尚有
    未當。被告癸○○、庚○○、壬○○、丁○○就行賄罪部分
    ，與被告楊隆盛、共同被告張瑞鳴、葉勝明、呂萬枝間，亦
    有犯意聯絡及行為分擔，應論以共同正犯。被告丙○○、寅
    ○○係有調查犯罪職務之人，竟於收賄後，藉更改勤務表，
    包庇「隆安一號」走私上岸之行為，均係犯修正前貪污治罪
    條例第四條第一項五款之違背職務收賄罪及懲治走私條例第
    十條第一項包庇走私罪，二人間有犯意聯絡及行為分擔，應
    論以共同正犯。被告二人為職司調查職務之司法警察，犯修
    正前貪污治罪條例第四條第一項第五款之罪，依同法第七條
    之規定，應加重其刑。惟最重本刑為無期徒刑部分，依法不
    得加重。被告子○○、己○○係犯包庇走私罪、公務員登載
    不實罪，與被告丙○○、寅○○間有犯意聯絡及行為分擔，
    應各論以共同正犯。被告寅○○、己○○、子○○所犯上開
    各罪名，均有方法結果之牽連關係，為裁判上之一罪，應各
    從一重論以寅○○違背職務收賄罪；被告己○○、子○○均
    論以包庇走私罪。被告丑○○所犯包庇走私罪名，與被告丙○○間有犯意聯絡及行為分擔，應論以共同正犯。另被告丙○○、戊○○因未查扣走私之「隆安一號」船及相關嫌疑人
    犯，所犯刑法第一百六十四條第一項使人犯隱匿罪、第一百
    六十五條隱匿刑事證據罪名；及其二人與被告蔡龍鵬製作不
    實之被告林松全調查筆錄及刑事案件報告單，與所犯之刑法
    第二百十三條公務員登載不實罪，彼此間互有犯意聯絡及行
    為分擔，應各論以共同正犯。被告丙○○、戊○○先後多次
    公務員登載不實犯行，時間緊接，犯罪構成要件相同，顯係
    基於概括犯意為之，應各依連續犯之規定論以一罪，並依法
    加重其刑，被告丙○○部分並遞加重其刑。被告丙○○、戊○○所犯上開各罪間，有方法結果之牽連關係，為裁判上之
    一罪，被告丙○○應從一重之違背職務收賄罪處斷；被告戊○○應從一重論以連續公務員登載不實罪。查被告庚○○曾
    因違反懲治走私條例案件，經本院判處有期徒刑十月確定，
    後減為有期徒刑五月，並於七十七年十二月三十一日執行完
    畢，有台灣高等法院檢察署刑案資料簡覆表在卷為憑。其等
    於受有期徒刑之執行完畢後，五年以內再犯本件有期徒刑以
    上之罪，為累犯，應依法加重其本刑。再被告癸○○、庚○○、壬○○及丁○○在偵查中自白其行賄犯行，應依貪污治
    罪條例第十一條第三項之規定，減輕其刑，被告庚○○並先
    加後減之。公訴人就被告丙○○隱匿警訊筆錄公文書部分；
    及被告戊○○幫助林松全頂替部分雖未引起訴法條，然已載
    明起訴事實，自屬業經起訴。
捌、原審就被告癸○○、庚○○、壬○○、丁○○、丙○○、寅
    ○○、己○○、子○○、丑○○、戊○○論罪科刑，固非無
    見，惟查：
（一）原判決認定船長陳朝榮、船員潘建光、蘇崇成、輪機長賴
      德藏，四人與呂萬枝、張瑞鳴、葉勝明、癸○○、庚○○
      、李存禮共同基於走私及非法航行至大陸之犯意聯絡，由
      陳朝榮、潘建光、蘇崇成、賴德藏等四人依呂萬枝之指示
      ，共同駕駛「隆安一號」漁船自台北縣野柳漁港出海，未
      經主管機關許可，直駛大陸福建省馬尾港停靠，載運大陸
      物品「董公酒」等物品，於八十二年十二月九日二十一時
      十五分走私入境台灣正濱漁港等情，因認呂萬枝、癸○○
      、庚○○共犯懲治走私條例第二條第一項、台灣地區與大
      陸地區人民關係條例第八十條第一項前段之罪。但呂萬枝
      等人係自大陸地區私運物品進入台灣地區，應成立懲治走
      私條例第十二條、第二條第一項之準走私罪，原判決依懲
      治走私條例第二條第一項之規定論處，自有適用法則不當
      之違法。
（二）梁火龍於偵查中證稱……蔡龍鵬抓到的人不是林松全，在
      問筆錄時，我發現人犯被換掉，丁○○到所來找過戊○○
      ，後來我發現人犯不對，我就問戊○○，他叫我不要管等
      語（見判決第三十四頁第二至四行）。原審判決事實欄卻
      記載梁火龍向丙○○報告，顯與事實不符。
（三）按行為人須基於概括犯意反覆為之，觸犯同一罪名，始能
      成立連續犯。原判決認定戊○○所為應成立連續公務員登
      載不實文書罪，自應於事實欄內記載此一犯罪構成要件要
      素。但原判決漏未於事實欄記載戊○○所為是否基於概括
      犯意，自有未合。
（四）被告戊○○接受丁○○之關說，以庚○○預備之人頂替，
      迨林松全到達正濱所時，戊○○即乘看管庚○○之警員陳
      明虛疏於注意，指示庚○○離去派出所，並由林松全入所
      頂替等情。庚○○係戊○○職務上依法逮捕拘禁之人，卻
      利用看管警員疏於注意，指示庚○○離去，則戊○○指示
      庚○○離去之行為，似應成立縱放人犯罪，原判決認應成
      立便利脫逃罪，亦有適用法則不當之違誤。
（五）被告丙○○、寅○○所為應依牽連犯關係，從一重依修正
      前貪污治罪條例第四條第一項第五款之規定論處罪刑，二
      人為有調查職務之人，依同條例第七條之規定，應加重其
      刑。但「有調查職務之人」乃該罪之加重條件，為犯罪構
      成要件要素，自應於主文欄內為明白記載，原判決主文欄
      並未記載此一加重條件，亦非適法。
（六）被告癸○○、庚○○、壬○○、丁○○、丙○○、寅○○
      等犯罪後，貪污治罪條例業經修正，並於八十五年十月二
      十三日公布，同年月二十五日起生效。原審未及比較適用
      ，顯有未洽。
（七）被告癸○○、庚○○均非臺灣地區與大陸地區人民關係條
      例第八十條第一項之罪所定之船舶所有權人、船長等身分
      ，原審認被告三人觸犯該罪，卻未說明理由及該船係屬中
      華民國籍之依據，依法不合。
（八）被告己○○、子○○係犯懲治走私條例第十條第一項之包
      庇走私罪，原審認二人僅構成同條例第九條第一項之明知
      走私物品而放行罪，並變更檢察官起訴法條，亦有未當。
（九）被告丙○○就和平所之員警勤務表本有權製作，其指示被
      告寅○○將陳志峰與己○○勤務對調，縱有不當，亦無登
      載不實公文書可言，原審認二人此部分亦犯有刑法第二百
      十三條之罪，自有違誤。
（十）被告癸○○、庚○○、丁○○三人雖無公務員身分，然與
      依據法令從事公務之人員之壬○○共犯行賄罪，依貪污治
      罪條例第三條規定，應共同論以該條例第十一條第一項之
      罪。原審就被告四人論以該條例第十一條第二項之罪，自
      非允當。
（十一）案發時查扣之私酒關於「貴州玉醇」部分為二十五箱，
        原審誤為五十二箱，似有未合。又「隆安一號」漁船（
        本件犯罪後更名為「恆豐號」），專供本件走私之用，
        且為共同正犯李存禮所有，檢察官亦請求沒收，原判決
        未為沒收之諭知，亦有未洽。
八、被告癸○○、庚○○、壬○○、丁○○、丙○○、寅○○、
    己○○、子○○、丑○○、戊○○上訴意旨，均否認犯罪或
    指量刑不當，雖均無可採，然原判決此部分既有可議，自應
    由本院撤銷改判。審酌分別被告等之犯罪動機、目的、手段
    、所生之危害，及被告丙○○與屬下寅○○收賄包庇走私；
    被告己○○、子○○負責檢查工作，未能克盡職責，竟曲從
    上意而共同包走私；被告丑○○於發現走私後，未能依法查
    緝，反與丙○○共同包庇走私；被告戊○○身為警察派出所
    主管，不知嚴正執法，竟礙於情面而循私忘法；被告癸○○
    、庚○○、壬○○、丁○○求貪利等等一切情狀，分別量處
    如主文第二項至第七項所示之刑，並依法分別褫奪公權，以
    資懲儆。被告丙○○、寅○○受賄所得新台幣十萬元，應連
    帶追繳沒收，如全部或一部無法追繳時，應以其財產抵償之
    。「隆安一號」漁船（本件犯罪後更名為「恆豐號」）一艘
    ，專供本件走私之用，且為共同正犯李存禮所有，應依刑法
    第三十八條第一項第二款之規定諭知沒收。
九、至本件走私被查獲之共犯張瑞鳴所有之大陸產製「董公酒」
    五十八箱（每箱均二十瓶）又三十三瓶、「貴州醇」六十八
    箱又十七瓶、「瀘州老窖」四十六箱又二十三瓶、「貴州玉
    醇」二十五箱、「貴州仙台酒」十六箱又二十七瓶，業經原
    審八十三年度財專字第一二一號裁定沒入，有該裁定在卷可
    稽，本件自無庸重覆宣告沒收。
十、公訴意旨另以：被告丙○○、為圖包庇本件走私，竟指示被
    告寅○○將陳志峰與己○○勤務對調，藉以登載不實之公文
    書即勤務表，因認被告二人另犯有刑法第二百十三條之登載
    不實公文書。再戊○○於東隆造船廠查緝時，未將供以走私
    之「隆安一號」船扣案及逮捕相關人犯，復便利庚○○脫逃
    等行為，除犯刑法第一百第一百六十五條隱匿刑事證據罪，
    尚涉有圖利貨主之違反貪污治罪條例第六條第一項第四款主
    管事務直接圖利罪及刑法第一百六十四條第一項之使犯人隱
    匿罪嫌。又被告壬○○、丁○○行賄員警，以利本件走私，
    二人均犯有懲治走私條例第二條第一項之罪嫌。惟查被告丙○○為和平所主管，就該所員警平日勤務本有指揮安排之權
    ，被告丙○○對該勤務表本屬有權製作。則被告丙○○指示
    被告寅○○將陳志峰與己○○勤務對調，縱有不當，亦無刑
    法第二百十三條之登載不實公文書犯行可言。再貪污治罪條
    例第六條第一項第四款主管罰公務員貪污之概括規定，必行
    為人有圖利自己或他人之意圖，復未合於其他特定要件，而
    有各該特別規定可據以處罰者，始有該罪之適用。查被告丙○○對於包庇「隆安一號」船走私，事先收賄，並為包庇，
    已如前述。則被告事後未查扣「隆安一號」船及人犯之行為
    ，要係基於違背職務收賄及包庇走私之方法。雖所為並觸犯
    刑法之藏匿人犯及湮滅證據罪，然既已合於收受賄賂罪，自
    不得再論以同條例第六條第一項第四款之圖利罪相繩。又被
    告戊○○係因被告丙○○之要求，始將「隆安一號」船交由
    丙○○處理等情，業據被告丙○○供明在卷。另被告丁○○
    於檢察官偵查中亦均供稱：我當時一直要戊○○把人和貨都
    放掉，戊○○不肯，說車、貨都要扣，人也要辦，至於為何
    後來工人未移送，我則不知情，事後，我亦未送戊○○任何
    酬謝等語（見八十三年偵字第二二二六號卷第二十頁正面、
    偵二二一八卷第一三五頁正面）。足見被告戊○○係礙於情
    面，始應丙○○要求，未將船及人扣押，並交由丙○○處理
    。被告戊○○顯無圖利自己或被告丁○○等人意圖，自與貪
    污治罪條例第六條第一項第四款之罪構成要就被件不合。再
    刑法之縱放人犯罪，本質上即包括使脫逃之犯人隱匿。被告
    戊○○既已構成縱放人犯罪，自不再論以使犯人隱匿罪。惟
    被告戊○○此部分與上開論罪科刑之包庇走私罪、藏匿人犯
    及湮滅證據罪間，有方法結果之牽連犯裁判上一罪關係，故
    不另為無罪之諭知。又訊之被告壬○○、丁○○均堅決否認
    有與被告庚○○等人共同走私之犯意聯絡，核與被告庚○○
    供稱：因恐「隆安一號」船無法順利上岸，才找被告二人疏
    通員警等情相符。則被告二人就本件走私既無事先謀議，亦
    無為走私之構成要件行為，自無從因彼等事後行賄員警，使
    「隆安一號」船得以上岸，即認被告二人亦應同負走私罪責
    。被告二人此部分走私犯行，要屬無法證明。惟公訴認此部
    分犯行被告二人上開論罪之行賄罪，有方法結果之裁判上一
    罪關係，爰不另為無罪之諭知。
玖、被告癸○○經合法傳喚，無正當理由不到庭，爰不待其陳述
    逕行判決。
據上論斷，應依刑事訴訟法第三百七十一條、第三百六十九條第
一項前段、第三百六十四條、第二百九十九條第一項前段、第三
百條，懲治走私條例第二條第一項、第十條第一項、第十一條、
第十二條，臺灣地區與大陸地區人民關係條例第八十條第一項、
第二十八條，貪污治罪條例第二條、第三條、第十一條第一項、
第三項、第十七條、第十九條，修正前貪污治罪條例第四條第一
項第五款、第七條、第十條第一項、第十六條、第十七條，刑法
第十一條前段、第二十八條、第五十六條、第三十條、第三十一
條第一項、第一百三十八條第一項第二款、第三款、第一百六十
三條第一項、第一百六十四條、第一百六十五條、第二百十三條
、第五十五條、第四十七條、第三十七條第二項、第二條第一項
但書，罰金罰鍰提高標準條例第一條前段，判決如主文。
本案經檢察官沈世箴到庭執行職務。
中    華    民    國   94       年   9    月  21      日
                  刑事第十九庭審判長法  官  葉騰瑞
                                    法  官  謝靜恒
                                    法  官  莊明彰
以上正本證明與原本無異。
如不服本判決，應於收受送達後十日內向本院提出上訴書狀，其
未敘述上訴之理由者並得於提起上訴後十日內向本院補提理由書
（均須按他造當事人之人數附繕本）。
                                         書記官  廖逸柔
中　　華　　民　　國　　94　　年　　9 　　月　　21　　日
附錄：本案論罪科刑法條全文
修正前貪污治罪條例第4條
有左列行為之一者，處無期徒刑或十年以上有期徒刑，得併科新
台幣三百萬元以下罰金：
一、竊取或侵占公用或公有器材、財物者。
二、藉勢或藉端勒索、勒徵、強占或強募財物者。
三、建築或經辦公用工程或購辦公用器材、物品、浮報價額、數
    量、收取回扣或有其他舞弊情事者。
四、以公用運輸工具裝運違禁物品或漏稅物品者。
五、對於違背職務之行為，要求期約或收受賄賂或其他不正利益
者。
前項第一款至第四款之未遂犯罰之。
修正前貪污治罪條例第10條
對於第二條人員，關於違背職務之行為，行求期約或交付賄賂或
其他不正利益者，處一年以上七年以下有期徒刑，得併科新台幣
三十萬元以下罰金。
不具第二條人員之身分而犯前項之罪者亦同。
犯前二項之罪，於犯罪後六個月內自首者，免除其刑；逾六個月
者，減輕或免除其刑；在偵查或審判中自白者，減輕其刑。
貪污治罪條例第11條
對於第2條人員，關於違背職務之行為，行求、期約或交付賄賂
或其他不正利益者，處一年以上七年以下有期徒刑，得併科新臺
幣三百萬元以下罰金。
對於外國、大陸地區、香港或澳門之公務員，就跨區貿易、投資
或其他商業活動有關事項，為前項行為者，處五年以下有期徒刑
或科新臺幣一百萬元以下罰金。
不具第 2 條人員之身分而犯前二項之罪者，亦同。
犯前三項之罪而自首者，免除其刑；在偵查或審判中自白者，減
輕或免除其刑。
在中華民國領域外犯第 1 項、第 2 項之罪者，不問犯罪地之法
律有無處罰規定，均依本條例處罰。
懲治走私條例第2條
私運管制物品進口、出口逾公告數額者，處七年以下有期徒刑，
得併科新臺幣三百萬元以下罰金。
以犯前項之罪為常業者，處三年以上十年以下有期徒刑，得併科
新臺幣五百萬元以下罰金。
第 1 項之未遂犯罰之。
第 1 項所稱管制物品及其數額，由行政院公告之。
懲治走私條例第10條
公務員、軍人包庇走私者，處無期徒刑或七年以上有期徒刑。
前項之未遂犯罰之。
臺灣地區與大陸地區人民關係條例第80條
中華民國船舶、航空器或其他運輸工具所有人、營運人或船長、
機長、其他運輸工具駕駛人違反第28條規定或違反第28條之一第
1項規定或臺灣地區人民違反第28條之一第2項規定者，處三年以
下有期徒刑、拘役或科或併科新臺幣一百萬元以上一千五百萬元
以下罰金。但行為係出於中華民國船舶、航空器或其他運輸工具
之船長或機長或駕駛人自行決定者，處罰船長或機長或駕駛人。
前項中華民國船舶、航空器或其他運輸工具之所有人或營運人為
法人者，除處罰行為人外，對該法人並科以前項所定之罰金。但
法人之代表人對於違反之發生，已盡力為防止之行為者，不在此
限。
刑法第 7 條之規定，對於第 1 項臺灣地區人民在中華民國領域
外私行運送大陸地區人民前往臺灣地區及大陸地區以外之國家或
地區者，不適用之。
第 1 項情形，主管機關得處該中華民國船舶、航空器或其他運輸
工具一定期間之停航，或廢止其有關證照，並得停止或廢止該船
長、機長或駕駛人之執業證照或資格。
中華民國刑法第138條
毀棄、損壞或隱匿公務員職務上掌管或委託第 3 人掌管之文書、
圖畫、物品，或致令不堪用者，處五年以下有期徒刑。
中華民國刑法第163條
公務員縱放職務上依法逮捕拘禁之人或便利其脫逃者，處一年以
上七年以下有期徒刑。
因過失致前項之人脫逃者，處六月以下有期徒刑、拘役或三百元
以下罰金。
第 1 項之未遂犯罰之。
中華民國刑法第164條
藏匿犯人或依法逮捕拘禁之脫逃人或使之隱避者，處二年以下有
期徒刑、拘役或五百元以下罰金。
意圖犯前項之罪而頂替者，亦同。
中華民國刑法第165條
偽造、變造、湮滅或隱匿關係他人刑事被告案件之證據，或使用
偽造、變造之證據者，處二年以下有期徒刑、拘役或五百元以下
罰金。
中華民國刑法第213條
公務員明知為不實之事項，而登載於職務上所掌之公文書，足以
生損害於公眾或他人者，處一年以上七年以下有期徒刑。
